---
title: "TP 3 - Muestreo"
author: "Pesce"
date: "2024-12-13"
output: html_document
---

```{r setup, include=FALSE}
knitr::opts_chunk$set(echo = TRUE)
```

# **Ejercicio 1**

Elegiremos avanzar con el ejericicio 1A, a realizar con la base de votos de Octubre 2023, trabajando con voto a presidente, en el cual compararemos el efecto del tamaño de muestra en cada etapa en el CV. 

## **Ejercicio 1A**
El conjunto de mesas electorales de la elección Octubre 2023 será nuestro universo bajo estudio.

Se desea estimar el total de votos a Unión por la Patria, Juntos por el Cambio, La Libertad Avanza y FIT a Presidente y Vice a nivel nacional y proporción de votos respecto al total de votos positivos mediante una muestra aleatoria de mesas electorales.

Se compararán dos diseños, ambos bietápicos; con los circuitos electorales como Unidades de Primera Etapa (UPEs) y las mesas electorales como Unidades de Segunda Etapa (USEs).

## **Diseño A - Primer etapa de selección**

```{r librerias}
library(tidyverse)
library(survey)
library(readxl)
library(sampling)
library(VIM)
library(binom)
library(readr)
library(DT)
library(stratification)
library(kableExtra)


options(survey.lonely.psu="adjust")
```

```{r importo datos}
Resultados_Octubre_2023_PRESIDENCIALES<-read_csv("Resultados_Octubre_2023_PRESIDENCIALES.csv") #read_csv("C:/Users/Gisele/Desktop/Resultados_Octubre_2023_PRESIDENCIALES.csv")

glimpse(Resultados_Octubre_2023_PRESIDENCIALES)

```

Filtramos los datos para el cargo de "PRESIDENTE Y VICE" y creamos un marco de muestreo por estrato

```{r estratos}

#Filtramos los datos para el cargo "PRESIDENTE Y VICE"
presidenciales <- Resultados_Octubre_2023_PRESIDENCIALES %>%
  filter(cargo_nombre == "PRESIDENTE Y VICE")

#Generar IDs
presidenciales$mesa_id_unico = paste(presidenciales$distrito_id, presidenciales$seccion_id, presidenciales$circuito_id, presidenciales$mesa_id)

presidenciales$circuito_id_unico = paste(presidenciales$distrito_id, presidenciales$seccion_id, presidenciales$circuito_id)
  
# Agrupamos los datos por distrito para conocer el número de mesas en cada estrato
mesas_por_distrito <- presidenciales %>%
  group_by(distrito_nombre) %>%
  summarise(mesas_totales = n_distinct(mesa_id_unico))


mesas_por_distrito
```

Estratificamos el marco de muestreo en estas zonas:CABA, Partidos del Conurbano Bonaerense, Resto de Buenos Aires, Región Pampeana (Córdoba, Santa Fé, La Pampa, Entre Ríos), NEA - NOA, Resto

```{r ver secccion para estrato} 
#Primero, dado que los distritos no tienen diferenciado el conurbano del resto de la Provincia, filtramos las secciones en las cuales el distrito es Buenos Aires.

#Filtrar los datos para el distrito "Buenos Aires" y luego ver los valores únicos de seccion_nombre

unique(presidenciales %>% 
         filter(distrito_nombre == "Buenos Aires") %>% 
         pull(seccion_nombre))

```

```{r conurbano}

conurbano_bonaerense <- c("La Matanza", "Lomas de Zamora", "Quilmes", "Avellaneda", "Morón", "Tres de Febrero", 
                          "Lanús", "Almirante Brown", "San Fernando", "San Isidro", "San Miguel", 
                          "Florencio Varela", "Berazategui", "Hurlingham", "Ituzaingó", "Moreno", 
                          "Merlo", "Tigre", "Varela", "Almirante Brown", "San Vicente", "La Plata", "Vicente López")
```


```{r estratificación}

# Estratificación y modificación de la columna 'estrato' 
presidenciales <- presidenciales %>%
  mutate(estrato = case_when(
    distrito_nombre == "Ciudad Autónoma de Buenos Aires" ~ "CABA",
    distrito_nombre == "Buenos Aires" & seccion_nombre %in% conurbano_bonaerense ~ "Partidos del Conurbano Bonaerense", 
    distrito_nombre == "Buenos Aires" & !(seccion_nombre %in% conurbano_bonaerense) ~ "Resto de Buenos Aires",
    distrito_nombre %in% c("Córdoba", "Santa Fe", "La Pampa", "Entre Ríos") ~ "Región Pampeana",
    distrito_nombre %in% c("Chaco", "Jujuy", "Salta", "Tucumán", "Misiones", "Formosa", "Santiago del Estero", "Catamarca", "Corrientes") ~ "NEA - NOA",  
    TRUE ~ "Resto"
  ))


table(presidenciales$estrato)

```
  
###Asignación de la muestra por estrato en forma proporcional  

El ejercicio indica una muestra aleatoria, estratificada, de 80 UPEs, estratificando el marco de muestreo en estas zonas: CABA, Partidos del Conurbano Bonaerense, Resto de Buenos Aires
Región Pampeana (Córdoba, Santa Fé, La Pampa, Entre Ríos), NEA - NOA, Resto.

Para poder realizar la asignacion de la muestra debemos, calcular el total de mesas electorales en cada estrato, calcular la proporción de mesas de cada estrato sobre el total de mesas y asignar la cantidad de UPEs a cada estrato proporcionalmente.

``` {r asignación}

# Calculamos el total de mesas por estrato
mesas_por_estrato <- presidenciales %>%
  group_by(estrato) %>%
  summarise(total_mesas = n_distinct(mesa_id_unico))

mesas_por_estrato

# Calculamos la proporción de mesas por estrato
total_mesas_totales <- sum(mesas_por_estrato$total_mesas)

mesas_por_estrato <- mesas_por_estrato %>%
  mutate(proporcion_mesas = total_mesas / total_mesas_totales)

#Asignamos el número de UPEs de manera proporcional (80 UPEs en total)
total_UPEs <- 80

mesas_por_estrato <- mesas_por_estrato %>%
  mutate(UPE_asignadas = round(proporcion_mesas * total_UPEs))

mesas_por_estrato
```
Se asignaron 6 UPE a CABA, 17 a NEA-NOA, 16 a Partidos del Conurbano Bonaeresme, 17 a Region Pampeana, 11 a Resto y 13 a Resto de Buenos Aires.  


### Selección de circuitos en cada estrato mediante MAS

Para realizar un MAS, debemos primero filtrar los datos por estrato y seleccionar de manera aleatoria los circuitos según la cantidad de UPEs asignadas.


Primero agregamos la columna UPE_asignadas a la tabla presidenciales

```{r upes}
presidenciales <- presidenciales %>%
  left_join(mesas_por_estrato %>% select(estrato, UPE_asignadas), by = "estrato")

glimpse(presidenciales)
```

```{r verificaciones}
str(presidenciales$UPE_asignadas)  # Comprobar el tipo de datos de la columna UPE_asignadas
head(presidenciales$UPE_asignadas)  # Verificar los primeros valores
summary(presidenciales$UPE_asignadas)  # Ver resumen de la columna
```

```{r verificaciones}
presidenciales %>%
  filter(is.na(UPE_asignadas))  # Ver filas con UPE_asignadas NA
```

Con esto sabemos que la columna UPE_asignadas es numérica, que su valor mínimo es 6, el valor máximo es 17 y no hay valores faltantes en la columna UPE_asignadas.

Procederemos ahora a seleccionar las UPEs de manera aleatoria en cada estrato mediante Muestreo Aleatorio Simple (MAS)


```{r}
base_mesas <-presidenciales %>%
  group_by(estrato, circuito_id_unico ,mesa_id_unico ,agrupacion_nombre) %>%
  summarise(Voto = sum(votos_cantidad,na.rm = TRUE))%>%
  pivot_wider(names_from = agrupacion_nombre,
              values_from = Voto) %>%
  ungroup()

set.seed(1234)  # Para reproducibilidad

# total de mesas por estrato en el dataframe 'marco_circuitos'
marco_circuitos <- presidenciales %>%
  group_by(estrato, circuito_id_unico) %>%
  summarize(total_mesas = n_distinct(mesa_id_unico), .groups = "drop")

#  columna 'UPE_asignadas' en el marco de circuitos
marco_circuitos_con_asignacion <- marco_circuitos %>%
  left_join(presidenciales %>%
              group_by(estrato) %>%
              summarize(UPE_asignadas = first(UPE_asignadas)), by = "estrato")


# Ahora realizamos la selección de UPEs
marco_circuitos_con_asignacion <- marco_circuitos_con_asignacion[order(marco_circuitos_con_asignacion$estrato),]

smplCircuitos <- sampling::strata(data=marco_circuitos_con_asignacion, stratanames = "estrato",
                                 size=mesas_por_estrato$UPE_asignadas,
                                 method="srswor")

muestra_circuitos <- getdata(marco_circuitos_con_asignacion, smplCircuitos)
muestra_circuitos$F1 <- 1/muestra_circuitos$Prob

# Verificar las primeras filas del resultado
head(muestra_circuitos)
# Verificar tamaño de muestra por estrato
table(muestra_circuitos$estrato)

```


##**Diseño A - Segunda etapa de selección**

En cada circuito se seleccionan 12 mesas electorales mediante muestreo aleatorio simple (o todas las que haya de haber menos), 

###  a. Cuántos circuitos y mesas electorales hay en cada estrato?

```{r circuitos} 

# Contamos los circuitos y mesas por estrato
resumen_estratos <- presidenciales %>%
  group_by(estrato) %>%
  summarise(
    circuitos = n_distinct(circuito_id_unico),  # Número de circuitos 
    mesas_electorales = n_distinct(mesa_id_unico)  # Número de mesas electorales
  )


kable(resumen_estratos, caption = "Resumen de Circuitos y Mesas Electorales por Estrato")
```


### b. Presentar en un tabulado el total de votos a UxP, JxC, LLA y FIT a nivel nacional y la proporción de votos respecto al total de votos positivos 

```{r}
unique(presidenciales$agrupacion_nombre)

totalVotosPositivos <- presidenciales %>% 
  filter(votos_tipo == "POSITIVO") %>% 
  summarise(totalVotosPositivos = sum(votos_cantidad, na.rm = TRUE))  
 
  
totalVotosPositivos

votos_partido<-presidenciales %>% 
  filter(votos_tipo=="POSITIVO") %>% 
  group_by(agrupacion_nombre) %>% 
  summarise(votos_agrupacion= sum(votos_cantidad),
            proporcion=votos_agrupacion/totalVotosPositivos)

votos_partido
kable(votos_partido, caption = "Proporción de votos por partido (valor poblacional)")
```

### Seleccionar una muestra con este diseño (MAS)

```{r}
# Calculo el total de circuitos por estrato (UPE - fpc1) 
# y la cantidad de mesas por circuito (USE - fpc2)
# Lo agrego al marco muestral total que es el df presidenciales


presidenciales <- presidenciales %>%
  group_by(estrato) %>%
  mutate(fpc1 = n_distinct(circuito_id_unico)) %>% 
  ungroup()

presidenciales <- presidenciales %>%
  group_by(estrato,  circuito_id_unico) %>%
  mutate(fpc2 = n_distinct(mesa_id_unico)) %>% 
  ungroup()

```

```{r}
# Genero n (UPE seleccionadas) y m (USE seleccionadas), con los tamanos de muestra en cada etapa
n <- 80
m <- 12
```

```{r}
#De las UPE seleccionadas (circuitos) selecciono 12 mesas por cada circuito por MAS

marco_mesas <- merge(base_mesas, muestra_circuitos[, c( "circuito_id_unico","F1")],
                       by= "circuito_id_unico")

marco_mesas <- merge(marco_mesas, presidenciales[!duplicated(presidenciales$circuito_id_unico), c( "circuito_id_unico","fpc1","fpc2")],
                       by= "circuito_id_unico")

# Ordeno por estrato
marco_mesas <- marco_mesas[order(marco_mesas$circuito_id_unico), ]

tabla_estratos2 <- marco_mesas %>%
  group_by(circuito_id_unico) %>%
  summarise(nh = m,               # Número de unidades a seleccionar (12 por circuito)
            fpc2 = n_distinct(mesa_id_unico)) %>%  # Cantidad de mesas por circuito (número de mesas distintas)
  mutate(nh = ifelse(nh > fpc2, fpc2, nh)) 

tabla_estratos2 <- tabla_estratos2[order(tabla_estratos2$circuito_id_unico), ]
```

```{r}

# Selecciono muestra mesas
set.seed(1234)
smplMesas <- sampling::strata(data=marco_mesas, stratanames = "circuito_id_unico",
                                size=tabla_estratos2$nh,
                                method="srswor")

muestra_mesas <- getdata(marco_mesas, smplMesas)        
muestra_mesas$F2 <- 1/muestra_mesas$Prob

muestra_mesas$pondera <- muestra_mesas$F1 * muestra_mesas$F2    

muestra_mesas$TOTAL_VOTOS_POSITIVOS = muestra_mesas$`FRENTE DE IZQUIERDA Y DE TRABAJADORES - UNIDAD` + muestra_mesas$`HACEMOS POR NUESTRO PAIS` + muestra_mesas$`JUNTOS POR EL CAMBIO` + muestra_mesas$`LA LIBERTAD AVANZA`+muestra_mesas$`UNION POR LA PATRIA`

```


### Declarar el diseño de muestreo a survey (declarar ambas etapas de selección) y con survey estimar los totales y proporciones pedidas, junto a sus CV, IC(90%) y deff (en el caso de proporciones no es necesario calcular el deff)


```{r}
# Declaro diseño 

diseno <- svydesign(id=~circuito_id_unico + mesa_id_unico, strata=~estrato, weights = ~pondera, fpc=~fpc1+fpc2, data=muestra_mesas, nest = TRUE)  # Añadir nest=TRUE)

#jxc
total_jxc <- svytotal(~`JUNTOS POR EL CAMBIO`, diseno, na.rm=TRUE, cv=TRUE, deff=TRUE)
prop_jxc <- svyratio(numerator = ~`JUNTOS POR EL CAMBIO`, denominator = ~TOTAL_VOTOS_POSITIVOS, diseno, deff=TRUE)


#FIT
total_FIT <- svytotal(~`FRENTE DE IZQUIERDA Y DE TRABAJADORES - UNIDAD`, diseno, na.rm=TRUE, cv=TRUE, deff=TRUE)
prop_FIT <- svyratio(numerator = ~`FRENTE DE IZQUIERDA Y DE TRABAJADORES - UNIDAD`, denominator = ~TOTAL_VOTOS_POSITIVOS, diseno, deff=TRUE)

#LLA
total_LLA <- svytotal(~`LA LIBERTAD AVANZA`, diseno, na.rm=TRUE, cv=TRUE, deff=TRUE)
prop_LLA <- svyratio(numerator = ~`LA LIBERTAD AVANZA`, denominator = ~TOTAL_VOTOS_POSITIVOS, diseno, deff=TRUE)

#UNION POR LA PATRIA
total_UxP <- svytotal(~`UNION POR LA PATRIA`, diseno, na.rm=TRUE, cv=TRUE, deff=TRUE)
prop_UxP <- svyratio(numerator = ~`UNION POR LA PATRIA`, denominator = ~TOTAL_VOTOS_POSITIVOS, diseno, deff=TRUE)
```

### Presentar en dos tablas (una para los totales , otra para las proporciones) los resultados

```{r}

totales_estim_disA <- data.frame(Agrupacion = c("JUNTOS POR EL CAMBIO",
                                                "FRENTE DE IZQUIERDA Y DE TRABAJADORES - UNIDAD",
                                                "LA LIBERTAD AVANZA",
                                                "UNION POR LA PATRIA"),
                                 Total = c(total_jxc[1],total_FIT[1],total_LLA[1],total_UxP[1]),
                                 CI_li = c(confint(total_jxc, level = 0.9)[1],
                                           confint(total_FIT, level = 0.9)[1],
                                           confint(total_LLA, level = 0.9)[1],
                                           confint(total_UxP, level = 0.9)[1]),
                                 CI_ls = c(confint(total_jxc, level = 0.9)[2],
                                           confint(total_FIT, level = 0.9)[2],
                                           confint(total_LLA, level = 0.9)[2],
                                           confint(total_UxP, level = 0.9)[2]),
                                 CV = c(cv(total_jxc),cv(total_FIT),cv(total_LLA),cv(total_UxP)),
                                 Deff = c(deff(total_jxc),deff(total_FIT),deff(total_LLA),deff(total_UxP)))
rownames(totales_estim_disA) = NULL

totales_estim_disA

props_estim_disA <- data.frame(Agrupacion = c("JUNTOS POR EL CAMBIO",
                                                "FRENTE DE IZQUIERDA Y DE TRABAJADORES - UNIDAD",
                                                "LA LIBERTAD AVANZA",
                                                "UNION POR LA PATRIA"),
                                 prop = c(prop_jxc$ratio,prop_FIT$ratio,prop_LLA$ratio,prop_UxP$ratio),
                                 CI_li = c(confint(prop_jxc, level = 0.9)[1],
                                           confint(prop_FIT, level = 0.9)[1],
                                           confint(prop_LLA, level = 0.9)[1],
                                           confint(prop_UxP, level = 0.9)[1]),
                                 CI_ls = c(confint(prop_jxc, level = 0.9)[2],
                                           confint(prop_FIT, level = 0.9)[2],
                                           confint(prop_LLA, level = 0.9)[2],
                                           confint(prop_UxP, level = 0.9)[2]),
                                 CV = c(cv(prop_jxc),cv(prop_FIT),cv(prop_LLA),cv(prop_UxP)))
rownames(props_estim_disA) = NULL

props_estim_disA

```
### Los intervalos de confianza al 90% contienen a los parámetros poblacionales?

``` {r}
#Chequear si los IC cubren al parametro

totales_chequeo_disA = merge(totales_estim_disA, votos_partido[, c("agrupacion_nombre", "votos_agrupacion")], by.x = "Agrupacion", by.y = "agrupacion_nombre")

totales_chequeo_disA$Cubre_param = totales_chequeo_disA$CI_li <= totales_chequeo_disA$votos_agrupacion & 
                                            totales_chequeo_disA$CI_ls >= totales_chequeo_disA$votos_agrupacion

totales_chequeo_disA[, c("Agrupacion","Cubre_param")]


props_chequeo_disA = merge(props_estim_disA, votos_partido[, c("agrupacion_nombre", "proporcion")], by.x = "Agrupacion", by.y = "agrupacion_nombre")

props_chequeo_disA$Cubre_param = props_chequeo_disA$CI_li <= props_chequeo_disA$proporcion & 
                                            props_chequeo_disA$CI_ls >= props_chequeo_disA$proporcion

props_chequeo_disA[, c("Agrupacion" ,"Cubre_param")]


```

Los intervalos de confianza contienen a los parámetros poblacionales en todos los casos En cuanto a las diferencias entre los partidos puede afirmarse con un 90% de confianza que las proporciones de votos para cada partido difieren entre sí, es decir que Unión por la Patria es el partido con mayor porcentaje de votos, seguido por la libertad avanza, luego juntos por el cambio y finalmente el FIT, dado que los intervalos de confianza para estos valores no se solapan.En cambio al observar los totales, los intervalos de confianza de los 3 partidos con más votos sí se solapan y también se observa que los coeficientes de variación son mayors (aunque sólo el de LLA supera ligeramente el 20%).

############################################################################################
############################################################################################
Diseño B 


``` {r asignación pps}

# Calculamos el total de mesas por estrato
mesas_por_circuito <- presidenciales %>%
  group_by(estrato, circuito_id_unico) %>%
  summarise(total_mesas_circuito = n_distinct(mesa_id_unico))

mesas_por_circuito <- merge(mesas_por_circuito, presidenciales[!duplicated(presidenciales$circuito_id_unico), c( "circuito_id_unico","UPE_asignadas", "distrito_id", "seccion_id", "circuito_id")], by= "circuito_id_unico")

mesas_por_circuito <- merge(mesas_por_circuito, mesas_por_estrato[, c("estrato", "total_mesas")], by = "estrato")

# Genero probabilidad de seleccion
mesas_por_circuito$pik <- mesas_por_circuito$UPE_asignadas * mesas_por_circuito$total_mesas_circuito / mesas_por_circuito$total_mesas 

max(mesas_por_circuito$pik)
```
 
### Hay circuitos autorepresentados en algún estrato?

No hay ningún circuito con probabilidad uno en ningún estrato

### Seleccionar una muestra con este diseño

``` {r}

#Ordeno el marco
mesas_por_circuito <- mesas_por_circuito[order(mesas_por_circuito$estrato, mesas_por_circuito$distrito_id, mesas_por_circuito$seccion_id, mesas_por_circuito$circuito_id),]

set.seed(12345)
smplCircuitosB <- sampling::strata(data=mesas_por_circuito, stratanames = "estrato",
                                   size=mesas_por_circuito$UPE_asignadas[!duplicated(mesas_por_circuito$estrato)],
                                   pik=mesas_por_circuito$pik,
                                   method="systematic")

muestra_circuitosB <- getdata(mesas_por_circuito, smplCircuitosB)
muestra_circuitosB$F1 <- 1/muestra_circuitosB$Prob

# Verificar las primeras filas del resultado
head(muestra_circuitosB)
# Verificar tamaño de muestra por estrato
table(muestra_circuitosB$estrato)

#De las UPE seleccionadas (circuitos) selecciono 12 mesas por cada circuito por MAS

marco_mesasB <- merge(base_mesas, muestra_circuitosB[, c( "circuito_id_unico","F1")],
                       by= "circuito_id_unico")

marco_mesasB <- marco_mesasB[order(marco_mesasB$circuito_id_unico), ]

tabla_estratos_disB <- marco_mesasB %>%
  group_by(circuito_id_unico) %>%
  summarise(nh = m,               # Número de unidades a seleccionar (12 por circuito)
            fpc2 = n_distinct(mesa_id_unico)) %>%  # Cantidad de mesas por circuito (número de mesas distintas)
  mutate(nh = ifelse(nh > fpc2, fpc2, nh)) 

tabla_estratos_disB <- tabla_estratos_disB[order(tabla_estratos_disB$circuito_id_unico), ]

# Selecciono muestra mesas

set.seed(12345)
smplMesasB <- sampling::strata(data=marco_mesasB, stratanames = "circuito_id_unico",
                                size=tabla_estratos_disB$nh,
                                method="srswor")

muestra_mesasB <- getdata(marco_mesasB, smplMesasB)        
muestra_mesasB$F2 <- 1/muestra_mesasB$Prob

muestra_mesasB$pondera <- muestra_mesasB$F1 * muestra_mesasB$F2    

muestra_mesasB$TOTAL_VOTOS_POSITIVOS = muestra_mesasB$`FRENTE DE IZQUIERDA Y DE TRABAJADORES - UNIDAD` + muestra_mesasB$`HACEMOS POR NUESTRO PAIS` + muestra_mesasB$`JUNTOS POR EL CAMBIO` + muestra_mesasB$`LA LIBERTAD AVANZA`+muestra_mesasB$`UNION POR LA PATRIA`
```

### Declarar el diseño de muestreo a survey (ahora solo la primera etapa se declara, sin el fcp)


```{r}
# Declaro diseño 

disenoB <- svydesign(id=~circuito_id_unico , strata=~estrato, weights = ~pondera, data=muestra_mesasB)  # Añadir nest=TRUE)

```

### Con survey estimar los totales y proporciones pedidas, junto a sus CV, IC(90%) y deff

```{r}
#jxc
total_jxc_B <- svytotal(~`JUNTOS POR EL CAMBIO`, disenoB, na.rm=TRUE, cv=TRUE, deff=TRUE)
prop_jxc_B <- svyratio(numerator = ~`JUNTOS POR EL CAMBIO`, denominator = ~TOTAL_VOTOS_POSITIVOS, disenoB, deff=TRUE)


#FIT
total_FIT_B <- svytotal(~`FRENTE DE IZQUIERDA Y DE TRABAJADORES - UNIDAD`, disenoB, na.rm=TRUE, cv=TRUE, deff=TRUE)
prop_FIT_B <- svyratio(numerator = ~`FRENTE DE IZQUIERDA Y DE TRABAJADORES - UNIDAD`, denominator = ~TOTAL_VOTOS_POSITIVOS, disenoB, deff=TRUE)

#LLA
total_LLA_B <- svytotal(~`LA LIBERTAD AVANZA`, disenoB, na.rm=TRUE, cv=TRUE, deff=TRUE)
prop_LLA_B <- svyratio(numerator = ~`LA LIBERTAD AVANZA`, denominator = ~TOTAL_VOTOS_POSITIVOS, disenoB, deff=TRUE)

#UNION POR LA PATRIA
total_UxP_B <- svytotal(~`UNION POR LA PATRIA`, disenoB, na.rm=TRUE, cv=TRUE, deff=TRUE)
prop_UxP_B <- svyratio(numerator = ~`UNION POR LA PATRIA`, denominator = ~TOTAL_VOTOS_POSITIVOS, disenoB, deff=TRUE)
```

### Presentar en dos tablas (una para los totales, otra para las proporciones) los resultados

```{r}

totales_estim_disB <- data.frame(Agrupacion = c("JUNTOS POR EL CAMBIO",
                                                "FRENTE DE IZQUIERDA Y DE TRABAJADORES - UNIDAD",
                                                "LA LIBERTAD AVANZA",
                                                "UNION POR LA PATRIA"),
                                 Total = c(total_jxc_B[1],total_FIT_B[1],total_LLA_B[1],total_UxP_B[1]),
                                 CI_li = c(confint(total_jxc_B, level = 0.9)[1],
                                           confint(total_FIT_B, level = 0.9)[1],
                                           confint(total_LLA_B, level = 0.9)[1],
                                           confint(total_UxP_B, level = 0.9)[1]),
                                 CI_ls = c(confint(total_jxc_B, level = 0.9)[2],
                                           confint(total_FIT_B, level = 0.9)[2],
                                           confint(total_LLA_B, level = 0.9)[2],
                                           confint(total_UxP_B, level = 0.9)[2]),
                                 CV = c(cv(total_jxc_B),cv(total_FIT_B),cv(total_LLA_B),cv(total_UxP_B)),
                                 Deff = c(deff(total_jxc_B),deff(total_FIT_B),deff(total_LLA_B),deff(total_UxP_B)))
rownames(totales_estim_disB) = NULL

totales_estim_disB

props_estim_disB <- data.frame(Agrupacion = c("JUNTOS POR EL CAMBIO",
                                                "FRENTE DE IZQUIERDA Y DE TRABAJADORES - UNIDAD",
                                                "LA LIBERTAD AVANZA",
                                                "UNION POR LA PATRIA"),
                                 prop = c(prop_jxc_B$ratio,prop_FIT_B$ratio,prop_LLA_B$ratio,prop_UxP_B$ratio),
                                 CI_li = c(confint(prop_jxc_B, level = 0.9)[1],
                                           confint(prop_FIT_B, level = 0.9)[1],
                                           confint(prop_LLA_B, level = 0.9)[1],
                                           confint(prop_UxP_B, level = 0.9)[1]),
                                 CI_ls = c(confint(prop_jxc_B, level = 0.9)[2],
                                           confint(prop_FIT_B, level = 0.9)[2],
                                           confint(prop_LLA_B, level = 0.9)[2],
                                           confint(prop_UxP_B, level = 0.9)[2]),
                                 CV = c(cv(prop_jxc_B),cv(prop_FIT_B),cv(prop_LLA_B),cv(prop_UxP_B)))
rownames(props_estim_disB) = NULL

props_estim_disB

```


### Los intervalos de confianza al 90% contienen a los parámetros poblacionales?

``` {r}
#Chequear si los IC cubren al parametro

totales_chequeo_disB = merge(totales_estim_disB, votos_partido[, c("agrupacion_nombre", "votos_agrupacion")], by.x = "Agrupacion", by.y = "agrupacion_nombre")

totales_chequeo_disB$Cubre_param = totales_chequeo_disB$CI_li <= totales_chequeo_disB$votos_agrupacion & 
                                            totales_chequeo_disB$CI_ls >= totales_chequeo_disB$votos_agrupacion

totales_chequeo_disB[, c("Agrupacion","Cubre_param")]


props_chequeo_disB = merge(props_estim_disB, votos_partido[, c("agrupacion_nombre", "proporcion")], by.x = "Agrupacion", by.y = "agrupacion_nombre")

props_chequeo_disB$Cubre_param = props_chequeo_disB$CI_li <= props_chequeo_disB$proporcion & 
                                            props_chequeo_disB$CI_ls >= props_chequeo_disB$proporcion

props_chequeo_disB[, c("Agrupacion" ,"Cubre_param")]


```


Los intervalos de confianza contienen a los parámetros poblacionales en todos los casos. Al observar los IC de las proporciones estimadas vemos que no se solapan sus límites inferiores y superiores por lo que puede afirmarse que las estimaciones difieren entre sí pudiendo indicar los partidos con mayor y menor porcentaje de votos con un 90% de confianza. En el caso de los totales, a diferencia del diseño A tampoco se solapan los IC, pudiendo afirmarse en este punto también que las estimaciones de los votos son diferentes para cada partido, siendo que el que más votos obtuvo fue UXP, seguido de LLA, JxC y finalmente FIT. Los coeficientes de variación son menores en este diseño, y en cuando al DEFF de la estimación de los totales, es mucho mayor para el diseño A que para el diseño B, lo que implica que la varianza de las estimaciones es mayor.



### Presentar en un gráfico de barras la comparación del CV estimado de las estimaciones del total de votos con uno y otro diseño. Idem para la estimación de la proporción de votos.

```{r}

# graficos totales 
# Nombres de los partidos
partidos <- c("JxC", "FIT", "LLA", "UxP")

# Crear el gráfico de barras
bp <- barplot(
  height = rbind(totales_estim_disA$CV*100, totales_estim_disB$CV*100), # Combinar los CV en una matriz
  beside = TRUE, # Barras lado a lado
  names.arg = partidos, # Nombres de los partidos en el eje X
  col = c("blue", "orange"), # Colores para los diseños
  legend.text = c("Diseño A", "Diseño B"), # Leyenda para identificar diseños
  args.legend = list(x = "topright"), # Ubicación de la leyenda
  main = "Comparación de CV entre diseños muestrales - TOTALES",
  xlab = "Partidos", # Etiqueta del eje X
  ylab = "Coeficiente de Variación (%)" # Etiqueta del eje Y
)


```


```{r}
#gráfico PROPORCIONES

# Nombres de los partidos
partidos <- c("JxC", "FIT", "LLA", "UxP")

# Crear el gráfico de barras
bp <- barplot(
  height = rbind(props_estim_disA$CV*100, props_estim_disB$CV*100), # Combinar los CV en una matriz
  beside = TRUE, # Barras lado a lado
  names.arg = partidos, # Nombres de los partidos en el eje X
  col = c("blue", "orange"), # Colores para los diseños
  legend.text = c("Diseño A", "Diseño B"), # Leyenda para identificar diseños
  args.legend = list(x = "topright"), # Ubicación de la leyenda
  main = "Comparación de CV entre diseños muestrales - PROPORCIONES",
  xlab = "Partidos", # Etiqueta del eje X
  ylab = "Coeficiente de Variación (%)" # Etiqueta del eje Y
)

```

Los CV de las estimaciones de las proporciones de votos por partido son menores que las estimaciones del total de votos. El diseño A presenta mayores CV para ambos tipos de estimaciones pero la brecha respecto del diseño B es mayor en los totales que en las proporciones.