---
title: "TP 3 - Muestreo"
author: "Pesce"
date: "2024-12-13"
output: html_document
---

```{r setup, include=FALSE}
knitr::opts_chunk$set(echo = TRUE)
```

# **Ejercicio 1**

Elegiremos avanzar con el ejericicio 1A, a realizar con la base de votos de Octubre 2023, trabajando con voto a presidente, en el cual compararemos el efecto del tamaño de muestra en cada etapa en el CV. 

## **Ejercicio 1A**
El conjunto de mesas electorales de la elección Octubre 2023 será nuestro universo bajo estudio.

Se desea estimar el total de votos a Unión por la Patria, Juntos por el Cambio, La Libertad Avanza y FIT a Presidente y Vice a nivel nacional y proporción de votos respecto al total de votos positivos mediante una muestra aleatoria de mesas electorales.

Se compararán dos diseños, ambos bietápicos; con los circuitos electorales como Unidades de Primera Etapa (UPEs) y las mesas electorales como Unidades de Segunda Etapa (USEs).

## **Diseño A - Primer etapa de selección**

```{r librerias}
library(tidyverse)
library(survey)
library(readxl)
library(sampling)
#install.packages("VIM")
library(VIM)
#install.packages("binom")
library(binom)
library(readr)
#install.packages("DT")
library(DT)
library(stratification)
#install.packages("kableExtra")
library(kableExtra)
```

```{r importo datos}
Resultados_Octubre_2023_PRESIDENCIALES<-read_csv("C:/Users/Luciana/Desktop/Maestría_UNTREF/muestreo/TP3/Resultados_Octubre_2023_PRESIDENCIALES.csv") #read_csv("C:/Users/Gisele/Desktop/Resultados_Octubre_2023_PRESIDENCIALES.csv")

glimpse(Resultados_Octubre_2023_PRESIDENCIALES)

```

Filtramos los datos para el cargo de "PRESIDENTE Y VICE" y creamos un marco de muestreo por estrato

```{r estratos}

#Filtramos los datos para el cargo "PRESIDENTE Y VICE"
presidenciales <- Resultados_Octubre_2023_PRESIDENCIALES %>%
  filter(cargo_nombre == "PRESIDENTE Y VICE")
  
# Agrupamos los datos por distrito para conocer el número de mesas en cada estrato
mesas_por_estrato <- presidenciales %>%
  group_by(distrito_nombre) %>%
  summarise(mesas_totales = n_distinct(mesa_id))


mesas_por_estrato
```

Estratificamos el marco de muestreo en estas zonas:CABA, Partidos del Conurbano Bonaerense, Resto de Buenos Aires, Región Pampeana (Córdoba, Santa Fé, La Pampa, Entre Ríos), NEA - NOA, Resto

```{r ver secccion para estrato} 
#Primero, dado que los distritos no tienen diferenciado el conurbano del resto de la Provincia, filtramos las secciones en las cuales el distrito es Buenos Aires.

#Filtrar los datos para el distrito "Buenos Aires" y luego ver los valores únicos de seccion_nombre

unique(presidenciales %>% 
         filter(distrito_nombre == "Buenos Aires") %>% 
         pull(seccion_nombre))

```

```{r conurbano}

conurbano_bonaerense <- c("La Matanza", "Lomas de Zamora", "Quilmes", "Avellaneda", "Morón", "Tres de Febrero", 
                          "Lanús", "Almirante Brown", "San Fernando", "San Isidro", "San Miguel", 
                          "Florencio Varela", "Berazategui", "Hurlingham", "Ituzaingó", "Moreno", 
                          "Merlo", "Tigre", "Varela", "Almirante Brown", "San Vicente", "La Plata", "Vicente López")
```


```{r estratificación}

# Estratificación y modificación de la columna 'estrato' 
presidenciales <- presidenciales %>%
  mutate(estrato = case_when(
    distrito_nombre == "Ciudad Autónoma de Buenos Aires" ~ "CABA",
    distrito_nombre == "Buenos Aires" & seccion_nombre %in% conurbano_bonaerense ~ "Partidos del Conurbano Bonaerense", 
    distrito_nombre == "Buenos Aires" & !(seccion_nombre %in% conurbano_bonaerense) ~ "Resto de Buenos Aires",
    distrito_nombre %in% c("Córdoba", "Santa Fe", "La Pampa", "Entre Ríos") ~ "Región Pampeana",
    distrito_nombre %in% c("Chaco", "Jujuy", "Salta", "Tucumán", "Misiones", "Formosa", "Santiago del Estero", "Catamarca", "Corrientes") ~ "NEA - NOA",  
    TRUE ~ "Resto"
  ))


table(presidenciales$estrato)

```
  
###Asignación de la muestra por estrato en forma proporcional  

El ejercicio indica una muestra aleatoria, estratificada, de 80 UPEs, estratificando el marco de muestreo en estas zonas: CABA, Partidos del Conurbano Bonaerense, Resto de Buenos Aires
Región Pampeana (Córdoba, Santa Fé, La Pampa, Entre Ríos), NEA - NOA, Resto.

Para poder realizar la asignacion de la muestra debemos, calcular el total de mesas electorales en cada estrato, calcular la proporción de mesas de cada estrato sobre el total de mesas y asignar la cantidad de UPEs a cada estrato proporcionalmente.

``` {r asignación}

# Calculamos el total de mesas por estrato
mesas_por_estrato <- presidenciales %>%
  group_by(estrato) %>%
  summarise(total_mesas = sum(mesa_electores, na.rm = TRUE))

mesas_por_estrato

# Calculamos la proporción de mesas por estrato
total_mesas_totales <- sum(mesas_por_estrato$total_mesas)

mesas_por_estrato <- mesas_por_estrato %>%
  mutate(proporcion_mesas = total_mesas / total_mesas_totales)


mesas_por_estrato

#Asignamos el número de UPEs de manera proporcional (80 UPEs en total)
total_UPEs <- 80

mesas_por_estrato <- mesas_por_estrato %>%
  mutate(UPE_asignadas = round(proporcion_mesas * total_UPEs))


mesas_por_estrato
```
Se asignaron 6 UPE a CABA, 17 a NEA-NOA, 16 a Partidos del Conurbano Bonaeresme, 17 a Region Pampeana, 11 a Resto y 13 a Resto de Buenos Aires.  


### Selección de circuitos en cada estrato mediante MAS

Para realizar un MAS, debemos primero filtrar los datos por estrato y seleccionar de manera aleatoria los circuitos según la cantidad de UPEs asignadas.


Primero agregamos la columna UPE_asignadas a la tabla presidenciales

```{r upes}
presidenciales <- presidenciales %>%
  left_join(mesas_por_estrato %>% select(estrato, UPE_asignadas), by = "estrato")

glimpse(presidenciales)
```

```{r verificaciones}
str(presidenciales$UPE_asignadas)  # Comprobar el tipo de datos de la columna UPE_asignadas
head(presidenciales$UPE_asignadas)  # Verificar los primeros valores
summary(presidenciales$UPE_asignadas)  # Ver resumen de la columna
```

```{r verificaciones}
presidenciales %>%
  filter(is.na(UPE_asignadas))  # Ver filas con UPE_asignadas NA
```

Con esto sabemos que la columna UPE_asignadas es numérica, que su valor mínimo es 6, el valor máximo es 17 y el promedio es 14.53, lo cual sugiere que los valores de la columna son consistentes con los resultados esperados en la asignación proporcional.
Asimismo, no hay valores faltantes en la columna UPE_asignadas.

Procederemos ahora a seleccionar las UPEs de manera aleatoria en cada estrato mediante Muestreo Aleatorio Simple (MAS)

```{r mas} 
#ACÁ ME PERDÍ UN POCO, NO SE SI SE SELECCIONARON CIRCUITOS QUE SON LAS UNIDADES DE PRIMERA ETAPA, POR LAS DUDAS HAGO UN CHUNK ALTERNATIVO (SOY LU)

set.seed(123)  # Para reproducibilidad

# Primero, creamos una función que pueda seleccionar las UPEs aleatorias para cada estrato

seleccionar_UPE <- function(df, n) {
  df %>%
    slice_sample(n = n, replace = FALSE)
}

# Ahora, aplicamos esta función para cada estrato, usando los valores de UPE_asignadas
UPE_seleccionadas <- presidenciales %>%
  group_by(estrato) %>%
  do(seleccionar_UPE(., first(.$UPE_asignadas))) %>%
  ungroup()

# Verificamos las primeras filas del resultado
head(UPE_seleccionadas)



```


Para poder analizarlo mejor, dejaremos solo las columnas que nos interesan 

```{r filtro}
presidenciales_filtrado <- presidenciales %>%
  select(distrito_nombre, seccion_nombre, estrato, mesa_id, UPE_asignadas)  # Selecciona solo las columnas necesarias

# Verificación rápida de cómo se asignaron las UPEs por estrato
presidenciales_filtrado %>%
  group_by(estrato) %>%
  summarise(UPE_asignadas = max(UPE_asignadas))  # Ver cuántas UPEs fueron asignadas a cada estrato
set.seed(123)  # Para reproducibilidad

# Selección aleatoria de las UPEs por estrato
UPE_seleccionadas <- presidenciales_filtrado %>%
  group_by(estrato) %>%
  do(seleccionar_UPE(., first(.$UPE_asignadas))) %>%
  ungroup()

# Ver las primeras filas de las UPE seleccionadas
head(UPE_seleccionadas)

```



```{r}
#ACA HICE UN DF ALTERNATIVO DE LAS UNIDADES DE PRIMERA ETAPA (LU)

presidenciales1 <-presidenciales %>%
  group_by(estrato, UPE_asignadas,distrito_id, seccion_id, circuito_id,mesa_id,agrupacion_nombre) %>% 
  summarise(Voto = sum(votos_cantidad,na.rm = TRUE))%>%
  pivot_wider(names_from = agrupacion_nombre, 
              values_from = Voto) %>%
  ungroup()

set.seed(123)  # Para reproducibilidad

# total de mesas por estrato en el dataframe 'marco_circuitos'
marco_circuitos <- presidenciales1 %>%
  group_by(estrato, circuito_id) %>%
  summarize(total_mesas = n_distinct(mesa_id), .groups = "drop")

#  columna 'UPE_asignadas' en el marco de circuitos
marco_circuitos_con_asignacion <- marco_circuitos %>%
  left_join(presidenciales1 %>%
              group_by(estrato) %>%
              summarize(UPE_asignadas = first(UPE_asignadas)), by = "estrato")


head(marco_circuitos_con_asignacion)

# unir columna 'UPE_asignadas' al marco de circuitos

marco_circuitos_con_asignacion <- marco_circuitos_con_asignacion %>%
  group_by(estrato) %>%
  mutate(UPE_asignadas = first(UPE_asignadas)) %>%  # Repetir el valor de UPE_asignadas por estrato
  ungroup()

# Ahora realizamos la selección de UPEs
marco_circuitos_con_asignacion <- marco_circuitos_con_asignacion[order(marco_circuitos_con_asignacion$estrato),]
mesas_por_estrato <- mesas_por_estrato[order(mesas_por_estrato$estrato),]


smplCircuitos <- sampling::strata(data=marco_circuitos_con_asignacion, stratanames = "estrato",
                                 size=mesas_por_estrato$UPE_asignadas,
                                 method="srswor")

muestra_circuitos <- getdata(marco_circuitos_con_asignacion, smplCircuitos)
muestra_circuitos$F1 <- 1/muestra_circuitos$Prob

# Verificar las primeras filas del resultado
head(muestra_circuitos)

# Verificar el total de UPEs seleccionados
total_UPEs_seleccionadas <- nrow(muestra_circuitos)
total_UPEs_seleccionadas
```


##**Diseño A - Segunda etapa de selección**

En cada circuito se seleccionan 12 mesas electorales mediante muestreo aleatorio simple (o todas las que haya de haber menos), 

###  a. Cuántos circuitos y mesas electorales hay en cada estrato?

```{r circuitos} 

# Contamos los circuitos y mesas por estrato
resumen_estratos <- presidenciales %>%
  group_by(estrato) %>%
  summarise(
    circuitos = n_distinct(circuito_id),  # Número de circuitos 
    mesas_electorales = n_distinct(mesa_id)  # Número de mesas electorales
  )



kable(resumen_estratos, caption = "Resumen de Circuitos y Mesas Electorales por Estrato")
```


### b. Presentar en un tabulado el total de votos a UxP, JxC, LLA y FIT a nivel nacional y la proporción de votos respecto al total de votos positivos (DESDE ACÁ LU)

```{r}
unique(presidenciales$agrupacion_nombre)

totalVotosPositivos <- presidenciales %>% 
  filter(votos_tipo == "POSITIVO") %>% 
  summarise(totalVotosPositivos = sum(votos_cantidad, na.rm = TRUE))  
 
  
totalVotosPositivos

votos_partido<-presidenciales %>% 
  filter(votos_tipo=="POSITIVO") %>% 
  group_by(agrupacion_nombre) %>% 
  summarise(votos_agrupacion= sum(votos_cantidad),
            proporcion=votos_agrupacion/totalVotosPositivos)

votos_partido
kable(votos_partido, caption = "Proporción de votos por partido (valor poblacional)")
```

### Seleccionar una muestra con este diseño (MAS)

```{r}
# Calculo el total de circuitos por estrato (UPE - fpc1) 
# y la cantidad de mesas por circuito (USE - fpc2)
# Lo agrego al marco muestral total que es el df presidenciales


presidenciales1 <- presidenciales1 %>%
  group_by(estrato) %>%
  mutate(fpc1 = n_distinct(circuito_id)) %>% 
  ungroup()

presidenciales1 <- presidenciales1 %>%
  group_by(estrato,  circuito_id) %>%
  mutate(fpc2 = n_distinct(mesa_id)) %>% 
  ungroup()

```

```{r}
# Genero n (UPE seleccionadas) y m (USE seleccionadas), con los tamanos de muestra en cada etapa
n <- 80
m <- 12
```

```{r}
#De las UPE seleccionadas (circuitos) selecciono 12 mesas por cada circuito por MAS

marco_mesas <- merge(presidenciales1, muestra_circuitos[, c( "circuito_id","F1")],
                       by= "circuito_id")


# Ordeno por estrato
marco_mesas <- marco_mesas[order(marco_mesas$circuito_id), ]



tabla_estratos2 <- marco_mesas %>%
  group_by(circuito_id) %>%
  summarise(nh = m,               # Número de unidades a seleccionar (12 por circuito)
            fpc2 = n_distinct(mesa_id)) %>%  # Cantidad de mesas por circuito (número de mesas distintas)
  mutate(nh = ifelse(nh > fpc2, fpc2, nh)) 

tabla_estratos2 <- tabla_estratos2[order(tabla_estratos2$circuito_id), ]
```

```{r}

# Selecciono muestra mesas


smplMesas <- sampling::strata(data=marco_mesas, stratanames = "circuito_id",
                                size=tabla_estratos2$nh,
                                method="srswor")

muestra_mesas <- getdata(marco_mesas, smplMesas)        
muestra_mesas$F2 <- 1/muestra_mesas$Prob

muestra_mesas$pondera <- muestra_mesas$F1 * muestra_mesas$F2    

muestra_mesas_completa <- merge(marco_mesas, muestra_mesas[, c("circuito_id","mesa_id", "F2", "pondera")], 
                                by = c("circuito_id", "mesa_id"))



```


### Declarar el diseño de muestreo a survey (declarar ambas etapas de selección) y con survey estimar los totales y proporciones pedidas, junto a sus CV, IC(90%) y deff (en el caso de proporciones no es necesario calcular el deff)


```{r}
# Declaro diseño 

muestra_mesas_completa$id_mesa <- 1:nrow(muestra_mesas_completa)
 

diseno <- svydesign(id=~circuito_id+id_mesa, strata=~estrato, weights = ~pondera, fpc=~fpc1+fpc2, data=muestra_mesas_completa,
                    nest = TRUE)  # Añadir nest=TRUE)

str(diseno) 

# aca me tira error porque dice que hay 1 sola unidad de segunda etapa en algunos estratos,  esta solucion  no se si esta bien

# Ajuste del diseño, uso la primera etapa, pero no creo que este bien
diseno_corregido <- svydesign(id=~circuito_id , strata=~estrato, weights=~pondera,
                     fpc=~fpc1 , data=muestra_mesas_completa,
                    nest = TRUE)  # Añadir nest=TRUE)

# Estimación de totales con el diseño corregido
names(muestra_mesas_completa)
#jxc
estimo_jxc <- svytotal(~`JUNTOS POR EL CAMBIO`, diseno_corregido, na.rm=TRUE, cv=TRUE, deff=TRUE)

estimo_jxc

cv(estimo_jxc)

deff_jxc <- deff(estimo_jxc)

#FIT
estimo_FIT <- svytotal(~`FRENTE DE IZQUIERDA Y DE TRABAJADORES - UNIDAD`, diseno_corregido, na.rm=TRUE, cv=TRUE, deff=TRUE)

estimo_FIT

cv(estimo_FIT)

deff_FIT <- deff(estimo_FIT)

#LLA
estimo_LLA <- svytotal(~`LA LIBERTAD AVANZA`, diseno_corregido, na.rm=TRUE, cv=TRUE, deff=TRUE)

estimo_LLA

cv(estimo_LLA)

deff_LLA <- deff(estimo_LLA)

#UNION POR LA PATRIA
estimo_UxP <- svytotal(~`UNION POR LA PATRIA`, diseno_corregido, na.rm=TRUE, cv=TRUE, deff=TRUE)

estimo_UxP

cv(estimo_UxP)

deff_UxP <- deff(estimo_UxP)

```







# EJERCICIO 2  (TRADUCIDO SIN RESUMIR)

### Diseños de dos fases en epidemiología

**Thomas Lumley**

**20 de marzo de 2024**

Este documento explica cómo analizar estudios de caso-cohorte y caso-control de dos fases utilizando el paquete `survey`, con ejemplos de (http://faculty.washington.edu/norm/software.html). Algunos ejemplos fueron publicados por Breslow & Chatterjee (1999).

Los datos corresponden a tasas de recaída del National Wilm’s Tumor Study (NWTS). El tumor de Wilms es un cáncer raro del riñón en niños. Un tratamiento intensivo cura a la mayoría de los casos, pero el pronóstico es desfavorable cuando la enfermedad está avanzada al momento del diagnóstico y para algunos subtipos histológicos.
La caracterización histológica del tumor es compleja, y el grupo histológico determinado por el patólogo central del NWTS predice mucho mejor que las determinaciones de los patólogos de las instituciones locales. De hecho, la histología determinada por las instituciones locales puede considerarse estadísticamente como un sustituto puro de la histología del laboratorio central.

En estos ejemplos, suponemos que la determinación histológica (binaria) de la institución local (`instit`) está disponible para todos los niños del estudio y que la histología del laboratorio central (`histol`) se obtiene para una muestra probabilística de especímenes en un diseño de dos fases. Tratamos el muestreo inicial del estudio como un muestreo aleatorio simple de una superpoblación infinita. También tenemos datos sobre la etapa de la enfermedad (una variable de cuatro niveles), sobre recaídas (`rel`), y sobre el tiempo hasta la recaída.

### Diseños de caso-control

Breslow & Chatterjee (1999) utilizan los datos del NWTS para ilustrar diseños de caso-control de dos fases. Los datos están disponibles en(http://faculty.washington.edu/norm/software.html) en formato comprimido. Primero, expandimos los datos para tener un registro por paciente:

```R
library(survey)  # Cargamos el paquete para análisis de encuestas

# Cargamos los datos
load(system.file("doc", "nwts.rda", package="survey"))

# Preparamos los datos
nwtsnb <- nwts
nwtsnb$case <- nwts$case - nwtsb$case
nwtsnb$control <- nwts$control - nwtsb$control
a <- rbind(nwtsb, nwtsnb)
a$in.ccs <- rep(c(TRUE, FALSE), each=16)
b <- rbind(a, a)
b$rel <- rep(c(1, 0), each=32)
b$n <- ifelse(b$rel, b$case, b$control)
index <- rep(1:64, b$n)
nwt.exp <- b[index, c(1:3, 6, 7)]
nwt.exp$id <- 1:4088
```

#Como realmente conocemos `histol` para todos los pacientes, podemos ajustar el modelo de regresión logística con muestreo completo para comparar con los análisis de dos fases:

```R
# Ajustamos un modelo logístico con muestreo completo
glm(rel ~ factor(stage) * factor(histol), family=binomial, data=nwt.exp)
```

#Salida esperada:

```
Call: glm(formula = rel ~ factor(stage) * factor(histol), family = binomial, data = nwt.exp)

Coefficients:
(Intercept)                -2.7066
factor(stage)2              0.7679
factor(stage)3              0.7747
factor(stage)4              1.0506
factor(histol)2             1.3104
factor(stage)2:factor(histol)2  0.1477
factor(stage)3:factor(histol)2  0.5942
factor(stage)4:factor(histol)2  1.2619
```
Degrees of Freedom: 4087 Total (i.e. Null); 4080 Residual
 Null Deviance:
 3306
 Residual Deviance: 2943
 AIC: 2959
 
 
#La muestra de segunda fase consiste en todos los pacientes con histología desfavorable según los patólogos de instituciones locales, todos los casos y una muestra del 20% del resto. La fase dos es, por lo tanto, un muestreo aleatorio estratificado sin reemplazo, con estratos definidos por la interacción de `instit` y `rel`:

```R
# Diseño de muestreo en dos fases

dccs2 <- twophase(id=list(~id, ~id), subset=~in.ccs, strata=list(NULL, ~interaction(instit, rel)), data=nwt.exp)

summary(svyglm(rel ~ factor(stage) * factor(histol), family=binomial, design=dccs2))
```

Salida esperada:
 svyglm(formula = rel ~ factor(stage) * factor(histol), design = dccs2,
 family = binomial)
 Survey design:
 twophase2(id = id, strata = strata, probs = probs, fpc = fpc,
 subset = subset, data = data, pps = pps)
 
```
Coefficients:
Estimate Std. Error t value Pr(>|t|)
(Intercept)             -2.5701   0.1288  -19.955  < 2e-16 ***
factor(stage)2           0.5482   0.1979    2.769  0.005708 **
factor(stage)3           0.4791   0.2032    2.359  0.018515 *
factor(stage)4           1.0037   0.2592    3.872  0.000114 ***
factor(histol)2          1.3505   0.3107    4.346  1.51e-05 ***
...
```
Signif. codes: 0 ‘***’ 0.001 ‘**’ 0.01 ‘*’ 0.05 ‘.’ 0.1 ‘ ’ 1
 (Dispersion parameter for binomial family taken to be 1.000876)
 Number of Fisher Scoring iterations: 4
 

#Diseños de caso-cohorte

#En el diseño de caso-cohorte para análisis de supervivencia, se toma una muestra 𝑃P% de una cohorte en el momento del reclutamiento para la segunda fase, y todos los participantes que experimentan el evento (casos) se añaden más tarde a la muestra de la segunda fase.

#Visualizando el diseño de muestreo como un proceso que progresa en el tiempo, como se propuso originalmente, se obtiene un diseño de doble muestreo en la segunda fase. Es más sencillo considerar el proceso desde una perspectiva atemporal y notar que los casos se muestrean con probabilidad 1, y los controles con probabilidad 𝑃/100 P/100. La subcohorte a menudo se determinará de manera retrospectiva en lugar de en el momento del reclutamiento, lo que da como resultado un muestreo aleatorio estratificado sin reemplazo, estratificado por el estado de caso. Si la subcohorte se determina prospectivamente, se puede usar el mismo análisis, post-estratificando en lugar de estratificar.

#Se han propuesto muchos análisis para el diseño caso-cohorte (Therneau & Li, 1999). Aquí se consideran solo aquellos que pueden expresarse como un estimador de Horvitz–Thompson para el modelo de Cox.

#Primero, cargamos los datos y los paquetes necesarios. La versión de los datos NWTS que incluye tiempos de supervivencia no es idéntica al conjunto de datos utilizado para los análisis caso-control mencionados anteriormente.

library(survey)
library(survival)
data(nwtco)
nwtco <- subset(nwtco, !is.na(edrel))

#Una vez más acomodamos el modelo que utiliza histol para todos los pacientes para comparar con el modelo de dos fases

coxph(Surv(edrel, rel) ~ factor(stage) + factor(histol) + I(age/12), data = nwtco)


 Call:
 coxph(formula =Surv(edrel, rel) ~ factor(stage) + factor(histol) +
 I(age/12), data= nwtco)
 coef exp(coef)se(coef) z p
 factor(stage)2 0.66730 1.94898 0.12156 5.490 4.03e-08
 factor(stage)3 0.81737 2.26455 0.12077 6.768 1.31e-11
 factor(stage)4 1.15373 3.16999 0.13490 8.553 <2e-16
 factor(histol)2 1.58389 4.87387 0.08869 17.859 < 2e-16
 I(age/12) 0.06789 1.07025 0.01492 4.549 5.39e-06
 Likelihood ratiotest=395.4 on 5 df, p=< 2.2e-16
 n= 4028, number of events= 571
 
#Se define un diseño de encuesta de dos fases usando un muestreo aleatorio simple para la primera fase y un muestreo sin reemplazo estratificado por rel para la segunda fase. El argumento subset especifica que las observaciones están en la muestra de la segunda fase si están en la subcohorte o son casos.

#Como antes, la estructura de los datos es rectangular, pero las variables medidas en la fase dos pueden ser NA para los participantes no incluidos en esa fase.

#Posteriormente, se comparan los resultados con los del método de Lin & Ying (1993) utilizando survival::cch. 

 > (dcch<-twophase(id=list(~seqno,~seqno), strata=list(NULL,~rel),
 +
 subset=~I(in.subcohort | rel), data=nwtco))
 Two-phase sparse-matrix design:
 twophase2(id = id, strata = strata, probs = probs, fpc = fpc,
 subset = subset, data = data, pps = pps)
 Phase 1:
 Independent Sampling design (with replacement)
 svydesign(ids = ~seqno)
 Phase 2:
 Stratified Independent Sampling design
 svydesign(ids = ~seqno, strata = ~rel, fpc = `*phase1*`)
 > svycoxph(Surv(edrel,rel)~factor(stage)+factor(histol)+I(age/12),
 +
 design=dcch)
 Call:
 svycoxph(formula = Surv(edrel, rel) ~ factor(stage) + factor(histol) +
 I(age/12), design = dcch)
 coef exp(coef) se(coef) robust se
 z
 p
 factor(stage)2 0.69266 1.99902 0.22688 0.16279 4.255 2.09e-05
 factor(stage)3 0.62685 1.87171 0.22873 0.16823 3.726 0.000194
 factor(stage)4 1.29951 3.66751 0.25017 0.18898 6.877 6.13e-12
 factor(histol)2 1.45829 4.29861 0.16844 0.14548 10.024 < 2e-16
 I(age/12)
 0.04609
 1.04717 0.02732 0.02302 2.002 0.045233
 Likelihood ratio test= on 5 df, p=
 n= 1154, number of events= 571
 > subcoh <- nwtco$in.subcohort
 > selccoh <- with(nwtco, rel==1|subcoh==1)
 > ccoh.data <- nwtco[selccoh,]
 > ccoh.data$subcohort <- subcoh[selccoh]
 > cch(Surv(edrel, rel) ~ factor(stage) + factor(histol) + I(age/12),
 +
 data =ccoh.data, subcoh = ~subcohort, id=~seqno,
 +
 cohort.size=4028, method="LinYing")
 Case-cohort analysis,x$method, LinYing
 with subcohort of 668 from cohort of 4028
 Call: cch(formula = Surv(edrel, rel) ~ factor(stage) + factor(histol) +
 I(age/12), data = ccoh.data, subcoh = ~subcohort, id = ~seqno,
 cohort.size = 4028, method = "LinYing")
 Coefficients:
 5
Value
 SE
 Z
 p
 factor(stage)2 0.69265646 0.16287906 4.252581 2.113204e-05
 factor(stage)3 0.62685179 0.16746144 3.743260 1.816478e-04
 factor(stage)4 1.29951229 0.18973707 6.849016 7.436052e-12
 factor(histol)2 1.45829267 0.14429553 10.106291 0.000000e+00
 I(age/12)
 0.04608972 0.02230861 2.066006 3.882790e-02
 
#Barlow (1994) propone un análisis que ignora la corrección de población finita en la segunda fase. Esto simplifica la estimación de errores estándar, ya que el diseño puede expresarse como un muestreo de superpoblación estratificado de una sola fase. Sin embargo, los errores estándar serán algo conservadores. Este análisis requiere una mayor preparación de los datos, ya que los pesos cambian con el tiempo.
 
#Crear una nueva variable 'eventrec' en el conjunto de datos original y establecerla en 0 para todas las filas.
nwtco$eventrec <- rep(0, nrow(nwtco)) 

# Crear un subconjunto que incluya únicamente las observaciones donde 'rel == 1' (es decir, los casos).
nwtco.extra <- subset(nwtco, rel == 1) 

# Asignar a 'eventrec' el valor 1 para este subconjunto de casos.
nwtco.extra$eventrec <- 1 

# Combinar el subconjunto de la cohorte (observaciones con 'in.subcohort == 1') y el subconjunto de casos ('nwtco.extra').
nwtco.expd <- rbind(subset(nwtco, in.subcohort == 1), nwtco.extra)

# Calcular el tiempo de finalización ('stop') para cada observación:
# - Si es un caso ('rel == 1') y no es un evento registrado ('!eventrec'), se ajusta restando 0.001 de 'edrel'.
# - Si no cumple estas condiciones, se usa directamente el valor de 'edrel'.
nwtco.expd$stop <- with(nwtco.expd, ifelse(rel & !eventrec, edrel - 0.001, edrel))

# Calcular el tiempo de inicio ('start') para cada observación:
# - Si es un evento registrado ('rel == 1' y 'eventrec == 1'), se ajusta a 'edrel - 0.001'.
# - En caso contrario, se establece en 0.
nwtco.expd$start <- with(nwtco.expd, ifelse(rel & eventrec, edrel - 0.001, 0))

# Crear una nueva variable 'event' como indicador binario:
# - 1 si es un evento registrado ('rel == 1' y 'eventrec == 1').
# - 0 en caso contrario.
nwtco.expd$event <- with(nwtco.expd, ifelse(rel & eventrec, 1, 0))

# Asignar pesos de muestreo ('pwts') para cada observación:
# - Si es un evento, el peso es 1.
# - Para otras observaciones, el peso es el inverso del promedio de las observaciones incluidas en la subcohorte o que son casos.
nwtco.expd$pwts <- ifelse(nwtco.expd$event, 1, 1 / with(nwtco, mean(in.subcohort | rel)))


#El análisis corresponde a un diseño de muestreo por conglomerados en el que los individuos son muestreados estratificados por pertenencia a la subcohorte, y luego se muestrean los períodos de tiempo estratificados por el estado del evento. Es necesario que el individuo sea la unidad primaria de muestreo para calcular correctamente el error estándar.

 > (dBarlow<-svydesign(id=~seqno+eventrec, strata=~in.subcohort+rel,
 +
 data=nwtco.expd, weight=~pwts))
 Stratified 2- level Cluster Sampling design (with replacement)
 With (1154, 1239) clusters.
 svydesign(id = ~seqno + eventrec, strata = ~in.subcohort + rel,
 data = nwtco.expd, weight = ~pwts)
 > svycoxph(Surv(start,stop,event)~factor(stage)+factor(histol)+I(age/12),
 +
 design=dBarlow)
 Call:
 svycoxph(formula = Surv(start, stop, event) ~ factor(stage) +
 factor(histol) + I(age/12), design = dBarlow)
 coef exp(coef) se(coef) robust se
 z
 p
 factor(stage)2 0.73589 2.08734 0.18571 0.16985 4.333 1.47e-05
 factor(stage)3 0.59763 1.81780 0.18876 0.17529 3.409 0.000651
 factor(stage)4 1.39068 4.01757 0.20500 0.20777 6.693 2.18e-11
 factor(histol)2 1.50450 4.50191 0.13945 0.16407 9.170 < 2e-16
 I(age/12)
 0.04315
 1.04410 0.02228 0.02425 1.779 0.075191
 Likelihood ratio test= on 5 df, p=
 n= 1239, number of events= 571
 
#De hecho, dado que no se está utilizando la corrección por población finita, se podría ignorar la segunda etapa del muestreo por conglomerados. También podemos producir los errores estándar de bootstrap estratificados de Wacholder et al. (1989), usando un análisis con pesos replicados.
 
> (dWacholder <- as.svrepdesign(dBarlow,type="bootstrap",replicates=500))
 Call: as.svrepdesign.default(dBarlow, type = "bootstrap", replicates = 500)
 Survey bootstrap with 500 replicates.
 > svycoxph(Surv(start,stop,event)~factor(stage)+factor(histol)+I(age/12),
 +
 design=dWacholder)
 Call:
 svycoxph.svyrep.design(formula = Surv(start, stop, event) ~ factor(stage) +
 factor(histol) + I(age/12), design = dWacholder)
 coef exp(coef) se(coef)
 z
 p
 factor(stage)2 0.73589 2.08734 0.17602 4.181 2.91e-05
 factor(stage)3 0.59763 1.81780 0.17125 3.490 0.000483
 factor(stage)4 1.39068 4.01757 0.21684 6.413 1.42e-10
 factor(histol)2 1.50450 4.50191 0.17025 8.837 < 2e-16
 I(age/12)
 0.04315
 1.04410 0.02545 1.696 0.089940
 Likelihood ratio test=NA on 5 df, p=NA
 n= 1239, number of events= 571
 
#Diseños estratificados por exposición

#Borgan et al. (2000) proponen diseños estratificados o post-estratificados según las variables de la fase uno. Los ejemplos en http://faculty.washington.edu/norm/software.html utilizan una muestra diferente de subcohorte para este diseño estratificado, por lo que cargamos la nueva variable de subcohorte.

 > load(system.file("doc","nwtco-subcohort.rda",package="survey"))
 > nwtco$subcohort<-subcohort
 > d_BorganII <- twophase(id=list(~seqno,~seqno),
 +
 strata=list(NULL,~interaction(instit,rel)),
 +
 data=nwtco, subset=~I(rel |subcohort))
 > (b2<-svycoxph(Surv(edrel,rel)~factor(stage)+factor(histol)+I(age/12),
 +
 design=d_BorganII))
 Call:
 svycoxph(formula = Surv(edrel, rel) ~ factor(stage) + factor(histol) +
 I(age/12), design = d_BorganII)
 coef exp(coef) se(coef) robust se
 z
 p
 factor(stage)2 0.46286 1.58861 0.23762 0.18087 2.559 0.01049
 factor(stage)3 0.58309 1.79156 0.23965 0.17848 3.267 0.00109
 factor(stage)4 1.05967 2.88541 0.26182 0.20524 5.163 2.43e-07
 factor(histol)2 1.59744 4.94035 0.17688 0.13342 11.973 < 2e-16
 I(age/12)
 0.02994
 1.03039 0.02942 0.03337 0.897 0.36972
 Likelihood ratio test= on 5 df, p=
 n= 1062, number of events= 571
 
#Podemos, además, realizar un post-estratificado del diseño según el estadio de la enfermedad y la edad con la función calibrate.

 > d_BorganIIps <- calibrate(d_BorganII, phase=2, formula=~age+interaction(instit,rel,stage))
 > svycoxph(Surv(edrel,rel)~factor(stage)+factor(histol)+I(age/12),
 +
 design=d_BorganIIps)
 Call:
 svycoxph(formula = Surv(edrel, rel) ~ factor(stage) + factor(histol) +
 I(age/12), design = d_BorganIIps)
 coef exp(coef) se(coef) robust se
 z
 p
 factor(stage)2 0.67006 1.95436 0.23776 0.14263 4.698 2.63e-06
 factor(stage)3 0.75935 2.13689 0.23952 0.14228 5.337 9.45e-08
 factor(stage)4 1.27046 3.56249 0.26150 0.15176 8.371 < 2e-16
 factor(histol)2 1.57302 4.82121 0.17627 0.12999 12.101 < 2e-16
 I(age/12)
 0.03135
 1.03185 0.02984 0.03346 0.937
 Likelihood ratio test= on 5 df, p=
 n= 1062, number of events= 571
 

