---
title: "EJERCICIO 1 TP 2"
author: "Luciana Iummato"
date: "2024-11-28"
output: html_document
---

```{r setup, include=FALSE}
# Configura las opciones globales para todos los chunks
knitr::opts_chunk$set(
  echo = TRUE,        # Mostrar código en los chunks
  message = FALSE,    # No mostrar mensajes
  warning = FALSE,    # No mostrar advertencias
  error = FALSE       # No mostrar errores
)

```


```{r}
# Paquetes que necesitaremos
library(readxl)
library(writexl)
library(ggplot2)
library(dplyr)
library(sampling)
library(survey)
library(tidyverse)

```

```{r}
#Importar datos

marco <- read.csv("MESAS_ESCRUTADAS_Cierre.csv", encoding = "UTF-8")
```

```{r}
#Explorar datos

names(marco)
glimpse(marco)
marco$Agrupacion<-as.factor(marco$Agrupacion)
```

## 1. Qué cantidad mínima de variables identifica una mesa electoral? Y un colegio?

a. Mesa electoral: Distrito, sección, circuito, establecimiento y el propio código de la mesa
b. Establecimiento: Distrito, sección, circuito, y el propio nombre del establecimiento

## 2. Hallar la proporción de votos a diputados por cada uno de los cuatro agrupamientos de partidos (son 3 segun el enunciado inicial del TP:FdT, JxC y FIT)

```{r}

#Filtro votos positivos + votos diputados
marco_positivos<-marco %>% filter(tipoVoto=="positivo"& Cargo=="DIPUTADOS NACIONALES")
```

```{r}
# Elimino algunas variables
marco_positivos$Codigo <- NULL
marco_positivos$Fecha <- NULL
marco_positivos$Cargo <- NULL
marco_positivos$envio <- NULL
marco_positivos$idAgrupacion <- NULL
marco_positivos$idCargo <- NULL
marco_positivos$idAgrupacionInt <- NULL
```

```{r}
total_votos <- marco_positivos %>% 
  summarise(total_votos = sum(votos)) %>% 
  pull(total_votos)

print(total_votos)
```

```{r}
#Recodificar partidos
marco_positivos$Partido <- "Resto"
marco_positivos$Partido <-
  ifelse(substr(marco_positivos$Agrupacion,1,15)=="FRENTE DE TODOS","FdT",marco_positivos$Partido)
marco_positivos$Partido <-
  ifelse(substr(marco_positivos$Agrupacion,1,19)==
           "FRENTE DE IZQUIERDA","FIT",marco_positivos$Partido)
marco_positivos$Partido <- ifelse(substr(marco_positivos$Agrupacion,1,6)==
                                "JUNTOS","Juntos",marco_positivos$Partido)
```

```{r}
#proporción de voto a diputados por partidos
proporciones<-marco_positivos %>% 
  group_by(Partido) %>% 
  summarise(votos_agrupacion= sum(votos),
            proporcion=votos_agrupacion/total_votos)

print(proporciones)

```

## 3. Tabular la cantidad de colegios electorales, mesas electorales y electores por Estrato
6 estratos: CABA, Partidos del Gran Buenos Aires, Resto de Buenos Aires, 
Región Pampeana (Córdoba, Santa Fé, La Pampa, Entre Ríos), NEA - NOA, Resto

```{r}
#creación variable estratos
table(marco_positivos$Distrito)

GBA = c("Avellaneda","Almirante Brown","Berazategui","Esteban Echeverría",
         "Ezeiza","Florencio Varela","General San Martín","Hurlingham","Ituzaingó",
         "José C. Paz","La Matanza","Lanús","Lomas de Zamora","Malvinas Argentinas","Merlo","Moreno","Morón",
         "Quilmes","San Fernando","San Isidro","San Miguel","Tigre","Tres de Febrero","Vicente López")

marco_positivos<-  marco_positivos %>% mutate(estrato =case_when(
  Distrito== "Ciudad Autónoma de Buenos Aires" ~ "CABA",
  Distrito== "Córdoba" | Distrito== "Entre Ríos"| Distrito== "La Pampa"| Distrito== "Santa Fe"  ~ "Región_pampeana",
  Distrito== "Chaco" | Distrito== "Catamarca"| Distrito== "Corrientes"| Distrito== "Formosa"  | Distrito== "Santiago del Estero"  |
  Distrito== "Jujuy" | Distrito== "Misiones"| Distrito== "La Rioja"| Distrito== "Salta"| Distrito== "Tucumán"~ "NEA_NOA",
  Seccion %in% GBA & Distrito== "Buenos Aires"~ "GBA",
  !Seccion %in% GBA & Distrito== "Buenos Aires" ~ "Resto_BsAs",
   TRUE~"Resto_país"))

table(marco_positivos$Distrito,marco_positivos$estrato)

```

```{r}
#Creación de tabla de estratos 
tabla_estratos0 <-marco_positivos %>%
  group_by(estrato,Distrito,IdSeccion,IdCircuito, Establecimiento,Mesa) %>% 
  summarise(electores = first(electores), .groups = "drop")

tabla_estratos1<-tabla_estratos0 %>% 
 group_by(estrato,Distrito,IdSeccion,IdCircuito, Establecimiento) %>% 
 summarise(mesas= n(),
           electores = sum(electores))
 
tabla_estratos_final <- tabla_estratos1 %>%
 group_by(estrato) %>%
 summarise(
 Establecimientos = n(),
 TotalMesas = sum(mesas),
 TotalElectores = sum(electores)
   )
#prueba<-marco_positivos %>% filter(estrato=="CABA")

#write.csv(prueba,"prueba.csv")
#write.csv(tabla_estratos_final,"tabla_estratos_final.csv")
```


## 4. Construir a partir del archivo dado una tabla de mesas electorales (lo necesitaremos más adelante),cada una con el total de votos a cada partido, el total de votos positivos y las variables de identificación.

```{r}
tabla_votos_mesa <-marco_positivos %>%
  group_by(estrato,Distrito, IdSeccion,IdCircuito, Establecimiento,Mesa,Partido) %>% 
  summarise(Voto = sum(votos,na.rm = TRUE))%>%
  pivot_wider(names_from = Partido, 
              values_from = Voto)%>%
  mutate(
    # Reemplaza NAs por 0 en las columnas de votos
    FdT = if_else(is.na(FdT), 0, FdT),
    Juntos = if_else(is.na(Juntos), 0, Juntos),
    FIT = if_else(is.na(FIT), 0, FIT),
    Resto = if_else(is.na(Resto), 0, Resto),
    # Calcula el total con los valores de votos
    Total = FdT + Juntos + FIT + Resto
  ) %>%
  ungroup()

#prueba2<-marco_positivos %>% filter(Establecimiento=="CENOF Centro Isauro Arancibia")
#write.csv(prueba2,"prueba2.csv")
```

## 5. A partir de la tabla de mesas electorales construir la tabla de colegios electorales, cada uno con el total de votos a cada partido, el total de votos positivos y las variables de identificación.

```{r}
tabla_votos_establecimiento <-marco_positivos %>%
  group_by(estrato,Distrito, IdSeccion,IdCircuito, Establecimiento,Partido) %>% 
  summarise(Voto = sum(votos,na.rm = TRUE))%>%
  pivot_wider(names_from = Partido, 
              values_from = Voto)%>%
  mutate(
    # Reemplaza NAs por 0 en las columnas de votos
    FdT = if_else(is.na(FdT), 0, FdT),
    Juntos = if_else(is.na(Juntos), 0, Juntos),
    FIT = if_else(is.na(FIT), 0, FIT),
    Resto = if_else(is.na(Resto), 0, Resto),
    # Calcula el total con los valores de votos
    Total = FdT + Juntos + FIT + Resto
  ) %>%
  ungroup()

```

## 6. Tabular y graficar los tres totales y los tres porcentajes poblacionales a estimar

```{r}
#Tabla
totales <- tabla_votos_establecimiento %>%
  summarise(
    Total_FdT = sum(FdT,na.rm = TRUE),
    Total_Juntos = sum(Juntos,na.rm = TRUE),
    Total_FIT = sum(FIT,na.rm = TRUE),
    Total_Resto = sum(Resto,na.rm = TRUE),
    Total_votos = sum(Total,na.rm = TRUE),
    Porcentaje_FdT = round(Total_FdT/Total_votos*100,2),
    Porcentaje_Juntos = round(Total_Juntos/Total_votos*100,2),
    Porcentaje_FIT = round(Total_FIT/Total_votos*100,2),
    Porcentaje_Resto = round(Total_Resto/Total_votos*100,2)
  )

library(DT)
datatable(totales)


```

```{r}
#Gráfico
totales_long <- totales %>%
  select(Porcentaje_FdT, Porcentaje_FIT, Porcentaje_Juntos) %>%
  pivot_longer(cols = everything(), names_to = "Partido", values_to = "Porcentaje")

# Limpiar los nombres de los partidos
totales_long$Partido <- gsub("_Porcentaje", "", totales_long$Partido)

ggplot(totales_long, aes(x = Partido, y = Porcentaje, fill = Partido)) +
  geom_col() + # Gráfico de barras
  geom_text(aes(label = paste0(Porcentaje, "%")),  # Agregar etiquetas con porcentajes
            vjust = -0.5, size = 4) +              # Ajustar posición y tamaño del texto
  labs(
    title = "Porcentaje de votos por partido",
    x = "Partidos",
    y = "Porcentaje de votos"
  ) +
  theme_minimal() +
  scale_fill_brewer(palette = "Set3") # Escala de colores agradable
```


## 7. Seleccionar con sampling una muestra de colegios con cada estrategia

### Estrategia 1 con MAS

```{r} 

# Cantidad de estratos 
H=6
#tamaño muestra establecimientos
n=400
#tamaño universo establecimientos
N=sum(tabla_estratos_final$Establecimientos) 

```


```{r}
#Creo variables para ponderar la muestra en mi marco
tabla_estratos_final<-tabla_estratos_final %>% 
  mutate(pesos=Establecimientos/N,
         n_prop= round(n*TotalElectores/sum(TotalElectores)))
# Control
sum(tabla_estratos_final$n_prop)
```


```{r}
#Agrego fpc a marco muestral (establecimientos por estrato?)
tabla_votos_establecimiento <-  tabla_votos_establecimiento %>%
  group_by(estrato) %>%
  mutate(fpc=n())
```

```{r}
#Ordeno el marco de muestreo por estrato (lo pide sampling)
tabla_votos_establecimiento <-  tabla_votos_establecimiento[order(tabla_votos_establecimiento$estrato),]

```

```{r}
#Selección de muestra
smplMAS = sampling::strata(tabla_votos_establecimiento, stratanames = c("estrato") , 
                             size=tabla_estratos_final$n_prop , description=TRUE, 
                             method = "srswor")

```

```{r}
# Recupero datos del marco de muestreo
muestra_casos <- sampling :: getdata(tabla_votos_establecimiento,smplMAS)
```

```{r}
# Calculo el factor de expansion utilizando probabilidad de seleccion calculada 
muestra_casos$pondera <- 1/muestra_casos$Prob
```


## 8. Calcular con survey las estimaciones pedidas, junto a sus CV, IC(90%) y deff.

```{r}
# Le indico a survey el diseno de muestra
# Indico fpc por estrato
diseno <- survey :: svydesign(id=~1, strata = ~estrato, 
                              weights = ~pondera,  data=muestra_casos,
                              fpc = ~fpc)
diseno

```

```{r}
#Estimaciones de totales
# FdT
EstimTotalFdT <- survey :: svytotal(~FdT, diseno, deff=TRUE, cv=TRUE )
EstimTotalFdT
cv(EstimTotalFdT)
deff(EstimTotalFdT)
confint(EstimTotalFdT)

# FIT
EstimTotalFIT <- survey :: svytotal(~FIT, diseno, deff=TRUE, cv=TRUE )
EstimTotalFIT
cv(EstimTotalFIT)
deff(EstimTotalFIT)
confint(EstimTotalFdT)

# Juntos
EstimTotalJuntos <- survey :: svytotal(~Juntos, diseno, deff=TRUE, cv=TRUE )
EstimTotalJuntos
cv(EstimTotalJuntos)
deff(EstimTotalJuntos)
confint(EstimTotalFdT)

```
```{r}
#Dataframe de totales
#FdT
# Extraer el total y el error estándar
total <- coef(EstimTotalFdT)  # Estimación del total
se <- SE(EstimTotalFdT)       # Error estándar

# Extraer coeficiente de variación y diseño efectivo
cv_val <- cv(EstimTotalFdT)   # Coeficiente de variación
deff_val <- deff(EstimTotalFdT)  # Diseño efectivo

# Extraer el intervalo de confianza
conf <- confint(EstimTotalFdT)  # Intervalo de confianza

# Crear un data.frame con los resultados
resultados_totalesFdT <- data.frame(
  Total = total,
  SE = se,
  CV = cv_val,
  Deff = deff_val,
  IC_Lower = conf[, 1],  # Límite inferior del intervalo de confianza
  IC_Upper = conf[, 2]   # Límite superior del intervalo de confianza
)

#FIT
# Extraer el total y el error estándar
total <- coef(EstimTotalFIT)  # Estimación del total
se <- SE(EstimTotalFIT)       # Error estándar

# Extraer coeficiente de variación y diseño efectivo
cv_val <- cv(EstimTotalFIT)   # Coeficiente de variación
deff_val <- deff(EstimTotalFIT)  # Diseño efectivo

# Extraer el intervalo de confianza
conf <- confint(EstimTotalFIT)  # Intervalo de confianza

# Crear un data.frame con los resultados
resultados_totalesFIT <- data.frame(
  Total = total,
  SE = se,
  CV = cv_val,
  Deff = deff_val,
  IC_Lower = conf[, 1],  # Límite inferior del intervalo de confianza
  IC_Upper = conf[, 2]   # Límite superior del intervalo de confianza
)

#Juntos
# Extraer el total y el error estándar
total <- coef(EstimTotalJuntos)  # Estimación del total
se <- SE(EstimTotalJuntos)       # Error estándar

# Extraer coeficiente de variación y diseño efectivo
cv_val <- cv(EstimTotalJuntos)   # Coeficiente de variación
deff_val <- deff(EstimTotalJuntos)  # Diseño efectivo

# Extraer el intervalo de confianza
conf <- confint(EstimTotalJuntos)  # Intervalo de confianza

# Crear un data.frame con los resultados
resultados_totalesJuntos <- data.frame(
  Total = total,
  SE = se,
  CV = cv_val,
  Deff = deff_val,
  IC_Lower = conf[, 1],  # Límite inferior del intervalo de confianza
  IC_Upper = conf[, 2] 
)

#Renombrar columnas

colnames(resultados_totalesFdT) <- c(
  "Total",
  "Error Estándar (SE)",
  "Coeficiente de Variación (CV)",
  "Diseño Efectivo (Deff)",
  "IC Inferior",
  "IC Superior"
)
# Ver los resultados
print(resultados_totalesFdT)

colnames(resultados_totalesFIT) <- c(
  "Total",
  "Error Estándar (SE)",
  "Coeficiente de Variación (CV)",
  "Diseño Efectivo (Deff)",
  "IC Inferior",
  "IC Superior"
)
# Ver los resultados
print(resultados_totalesFIT)

colnames(resultados_totalesJuntos) <- c(
  "Total",
  "Error Estándar (SE)",
  "Coeficiente de Variación (CV)",
  "Diseño Efectivo (Deff)",
  "IC Inferior",
  "IC Superior"
)
# Ver los resultados
print(resultados_totalesJuntos)

```


```{r}
#Estimaciones de proporciones
# FdT
Proporcion_FdT <- survey :: svyratio(~FdT , ~Total, diseno, deff=TRUE )
Proporcion_FdT
df_ratio_FdT <- data.frame(Proporcion_FdT[[1]])
df_SE_FdT    <- data.frame( sqrt(Proporcion_FdT[[2]]))
CV_FdT       <- survey::cv(Proporcion_FdT)
df_IC_FdT    <-data.frame(confint(Proporcion_FdT))

df_proporcion_FdT <- cbind(df_ratio_FdT, df_SE_FdT,df_IC_FdT)

df_proporcion_FdT$CV  <- 100*CV_FdT[1,1] 
df_proporcion_FdT$deff  <- survey::deff(Proporcion_FdT) 
colnames(df_proporcion_FdT) <- c("Proporción", "Error Estándar (SE)", "IC Inferior", "IC Superior", "Coeficiente de Variación (CV)", "Diseño Efectivo (Deff)")

print(df_proporcion_FdT)

# FIT
Proporcion_FIT <- survey :: svyratio(~FIT , ~Total, diseno, deff=TRUE )
Proporcion_FIT
df_ratio_FIT <- data.frame(Proporcion_FIT[[1]])
df_SE_FIT    <- data.frame( sqrt(Proporcion_FIT[[2]]))
CV_FIT       <- survey::cv(Proporcion_FIT)
df_IC_FIT    <-data.frame(confint(Proporcion_FIT))

df_proporcion_FIT <- cbind(df_ratio_FIT, df_SE_FIT,df_IC_FIT)

df_proporcion_FIT$CV  <- 100*CV_FIT[1,1] 
df_proporcion_FIT$deff  <- survey::deff(Proporcion_FIT) 
colnames(df_proporcion_FIT) <- c("Proporción", "Error Estándar (SE)", "IC Inferior", "IC Superior", "Coeficiente de Variación (CV)", "Diseño Efectivo (Deff)")

print(df_proporcion_FIT)

# Juntos
Proporcion_Juntos <- survey :: svyratio(~Juntos , ~Total, diseno, deff=TRUE )
Proporcion_Juntos
df_ratio_Juntos <- data.frame(Proporcion_Juntos[[1]])
df_SE_Juntos    <- data.frame( sqrt(Proporcion_Juntos[[2]]))
CV_Juntos       <- survey::cv(Proporcion_Juntos)
df_IC_Juntos    <-data.frame(confint(Proporcion_Juntos))

df_proporcion_Juntos <- cbind(df_ratio_Juntos, df_SE_Juntos,df_IC_Juntos)

df_proporcion_Juntos$CV  <- 100*CV_Juntos[1,1] 
df_proporcion_Juntos$deff  <- survey::deff(Proporcion_Juntos) 
colnames(df_proporcion_Juntos) <- c("Proporción", "Error Estándar (SE)", "IC Inferior", "IC Superior", "Coeficiente de Variación (CV)", "Diseño Efectivo (Deff)")

print(df_proporcion_Juntos)

```

### ESTRATEGIA 2: Madow en cada estrato, con probabilidad de selección proporcional a la cantidad de mesas electorales del colegio, ordenando los estratos por jurisdicción, Sección y IdCircuito.

```{r}
#Datos para generar probabilidad de selección
N_mesas<- tabla_votos_mesa %>% group_by(estrato,Distrito, IdSeccion,IdCircuito,Establecimiento) %>%
 summarise(N_mesas = n())

tabla_votos_establecimiento<-tabla_votos_establecimiento %>%
  left_join(N_mesas, by = c("estrato", "Distrito","IdSeccion","IdCircuito", "Establecimiento"))

tabla_votos_establecimiento<-merge(tabla_votos_establecimiento, tabla_estratos_final[, c("estrato", "n_prop", "TotalMesas")],by="estrato")

# Genero probabilidad de seleccion de cada establecimiento
tabla_votos_establecimiento$pi_i <- tabla_votos_establecimiento$n_prop*
  tabla_votos_establecimiento$N_mesas/tabla_votos_establecimiento$TotalMesas

# Controlo
sum(tabla_votos_establecimiento$pi_i)  

```

```{r}
# Ordenamos el marco de muestreo 

tabla_votos_establecimiento <- tabla_votos_establecimiento[order(tabla_votos_establecimiento$estrato,
                                                                 tabla_votos_establecimiento$Distrito,
                                                                 tabla_votos_establecimiento$IdSeccion,
                                                                 tabla_votos_establecimiento$IdCircuito),]


```

```{r}
# Selecciono la muestra
smplMadow = sampling::strata(tabla_votos_establecimiento, stratanames = c("estrato") , 
                              size=tabla_estratos_final$n_prop , description=TRUE, 
                              method = "systematic", pik=tabla_votos_establecimiento$pi_i)

# Recupero datos del marco de muestreo
muestra_2 <- sampling :: getdata(tabla_votos_establecimiento,smplMadow)

```

```{r}
# Calculo el factor de expansion utilizando probabilidad de seleccion calculada 
muestra_2$pondera <- 1/muestra_2$Prob
```

```{r}
# Le indico a survey el diseno de muestra
# pero supongo muestreo con reposicion (omito fpc)
diseno2 <- survey :: svydesign(id=~1, strata=~estrato, 
                              weights=~pondera,  data=muestra_2)
diseno2
```

```{r}
#Estimaciones de totales
# FdT
EstimTotalFdT2 <- survey :: svytotal(~FdT, diseno2, deff=TRUE, cv=TRUE )
EstimTotalFdT2
cv(EstimTotalFdT2)
deff(EstimTotalFdT2)
confint(EstimTotalFdT2)

# FIT
EstimTotalFIT2 <- survey :: svytotal(~FIT, diseno2, deff=TRUE, cv=TRUE )
EstimTotalFIT2
cv(EstimTotalFIT2)
deff(EstimTotalFIT2)
confint(EstimTotalFIT2)

# Juntos
EstimTotalJuntos2 <- survey :: svytotal(~Juntos, diseno2, deff=TRUE, cv=TRUE )
EstimTotalJuntos2
cv(EstimTotalJuntos2)
deff(EstimTotalJuntos2)
confint(EstimTotalJuntos2)

```

```{r}
#Dataframe de totales
#FdT
# Extraer el total y el error estándar
total <- coef(EstimTotalFdT2)  # Estimación del total
se <- SE(EstimTotalFdT2)       # Error estándar

# Extraer coeficiente de variación y diseño efectivo
cv_val <- cv(EstimTotalFdT2)   # Coeficiente de variación
deff_val <- deff(EstimTotalFdT2)  # Diseño efectivo

# Extraer el intervalo de confianza
conf <- confint(EstimTotalFdT2)  # Intervalo de confianza

# Crear un data.frame con los resultados
resultados_totalesFdT2 <- data.frame(
  Total = total,
  SE = se,
  CV = cv_val,
  Deff = deff_val,
  IC_Lower = conf[, 1],  # Límite inferior del intervalo de confianza
  IC_Upper = conf[, 2]   # Límite superior del intervalo de confianza
)

#FIT
# Extraer el total y el error estándar
total <- coef(EstimTotalFIT2)  # Estimación del total
se <- SE(EstimTotalFIT2)       # Error estándar

# Extraer coeficiente de variación y diseño efectivo
cv_val <- cv(EstimTotalFIT2)   # Coeficiente de variación
deff_val <- deff(EstimTotalFIT2)  # Diseño efectivo

# Extraer el intervalo de confianza
conf <- confint(EstimTotalFIT2)  # Intervalo de confianza

# Crear un data.frame con los resultados
resultados_totalesFIT2 <- data.frame(
  Total = total,
  SE = se,
  CV = cv_val,
  Deff = deff_val,
  IC_Lower = conf[, 1],  # Límite inferior del intervalo de confianza
  IC_Upper = conf[, 2]   # Límite superior del intervalo de confianza
)

#Juntos
# Extraer el total y el error estándar
total <- coef(EstimTotalJuntos2)  # Estimación del total
se <- SE(EstimTotalJuntos2)       # Error estándar

# Extraer coeficiente de variación y diseño efectivo
cv_val <- cv(EstimTotalJuntos2)   # Coeficiente de variación
deff_val <- deff(EstimTotalJuntos2)  # Diseño efectivo

# Extraer el intervalo de confianza
conf <- confint(EstimTotalJuntos2)  # Intervalo de confianza

# Crear un data.frame con los resultados
resultados_totalesJuntos2 <- data.frame(
  Total = total,
  SE = se,
  CV = cv_val,
  Deff = deff_val,
  IC_Lower = conf[, 1],  # Límite inferior del intervalo de confianza
  IC_Upper = conf[, 2]   # Límite superior del intervalo de confianza
)


#Renombrar columnas

colnames(resultados_totalesFdT2) <- c(
  "Total",
  "Error Estándar (SE)",
  "Coeficiente de Variación (CV)",
  "Diseño Efectivo (Deff)",
  "IC Inferior",
  "IC Superior"
)
# Ver los resultados
print(resultados_totalesFdT2)

colnames(resultados_totalesFIT2) <- c(
  "Total",
  "Error Estándar (SE)",
  "Coeficiente de Variación (CV)",
  "Diseño Efectivo (Deff)",
  "IC Inferior",
  "IC Superior"
)
# Ver los resultados
print(resultados_totalesFIT2)

colnames(resultados_totalesJuntos2) <- c(
  "Total",
  "Error Estándar (SE)",
  "Coeficiente de Variación (CV)",
  "Diseño Efectivo (Deff)",
  "IC Inferior",
  "IC Superior"
)
# Ver los resultados
print(resultados_totalesJuntos2)

```

```{r}
#Estimaciones de proporciones
# FdT
Proporcion_FdT2 <- survey :: svyratio(~FdT , ~Total, diseno2, deff=TRUE )
Proporcion_FdT2
df_ratio_FdT2 <- data.frame(Proporcion_FdT2[[1]])
df_SE_FdT2    <- data.frame( sqrt(Proporcion_FdT2[[2]]))
CV_FdT2     <- survey::cv(Proporcion_FdT2)
df_IC_FdT2    <-data.frame(confint(Proporcion_FdT2))

df_proporcion_FdT2 <- cbind(df_ratio_FdT2, df_SE_FdT2,df_IC_FdT2)

df_proporcion_FdT2$CV_FdT2  <- 100*CV_FdT2[1,1] 
df_proporcion_FdT2$deff  <- survey::deff(Proporcion_FdT2) 
colnames(df_proporcion_FdT2) <- c("Proporción", "Error Estándar (SE)", "IC Inferior", "IC Superior", "Coeficiente de Variación (CV)", "Diseño Efectivo (Deff)")

print(df_proporcion_FdT2)

# FIT
Proporcion_FIT2 <- survey :: svyratio(~FIT , ~Total, diseno2, deff=TRUE )
Proporcion_FIT2
df_ratio_FIT2 <- data.frame(Proporcion_FIT2[[1]])
df_SE_FIT2    <- data.frame( sqrt(Proporcion_FIT2[[2]]))
CV_FIT2       <- survey::cv(Proporcion_FIT2)
df_IC_FIT2    <-data.frame(confint(Proporcion_FIT2))

df_proporcion_FIT2 <- cbind(df_ratio_FIT2, df_SE_FIT2,df_IC_FIT2)

df_proporcion_FIT2$CV  <- 100*CV_FIT2[1,1] 
df_proporcion_FIT2$deff  <- survey::deff(Proporcion_FIT2) 
colnames(df_proporcion_FIT2) <- c("Proporción", "Error Estándar (SE)", "IC Inferior", "IC Superior", "Coeficiente de Variación (CV)", "Diseño Efectivo (Deff)")

print(df_proporcion_FIT2)

# Juntos
Proporcion_Juntos2 <- survey :: svyratio(~Juntos , ~Total, diseno2, deff=TRUE )
Proporcion_Juntos2
df_ratio_Juntos2 <- data.frame(Proporcion_Juntos2[[1]])
df_SE_Juntos2    <- data.frame( sqrt(Proporcion_Juntos2[[2]]))
CV_Juntos2       <- survey::cv(Proporcion_Juntos2)
df_IC_Juntos2    <-data.frame(confint(Proporcion_Juntos2))

df_proporcion_Juntos2 <- cbind(df_ratio_Juntos2, df_SE_Juntos2,df_IC_Juntos2)

df_proporcion_Juntos2$CV  <- 100*CV_Juntos2[1,1] 
df_proporcion_Juntos2$deff  <- survey::deff(Proporcion_Juntos2) 
colnames(df_proporcion_Juntos2) <- c("Proporción", "Error Estándar (SE)", "IC Inferior", "IC Superior", "Coeficiente de Variación (CV)", "Diseño Efectivo (Deff)")

print(df_proporcion_Juntos2)

```

## 9. Presentar en un cuadro y gráfico los resultados

```{r}

#Unifico df de estimación de totales 1ra estrategia
resultados_totales1 <- rbind(resultados_totalesFdT, resultados_totalesFIT, resultados_totalesJuntos)


#Unifico df de estimación de totales 2da estrategia
resultados_totales2 <- rbind(resultados_totalesFdT2, resultados_totalesFIT2, resultados_totalesJuntos)

#Unifico ambos
# Agregar una columna de identificación
resultados_totales1$estrategia <- "MAS"
resultados_totales2$estrategia <- "MADOW"
resultados_totales <- rbind(resultados_totales1, resultados_totales2)
library(tibble)
resultados_totales <- rownames_to_column(resultados_totales, var = "Partido")

#Unifico df de estimación de proporción 1ra estrategia
df_proporcion1 <- rbind(df_proporcion_FdT, df_proporcion_FIT, df_proporcion_Juntos)

#Unifico df de estimación de proporción 2da estrategia
df_proporcion2 <- rbind(df_proporcion_FdT2, df_proporcion_FIT2, df_proporcion_Juntos2)

#Unifico ambos
df_proporcion1$estrategia <- "MAS"
df_proporcion2$estrategia <- "MADOW"
df_proporcion <- rbind(df_proporcion1, df_proporcion2)
df_proporcion <- rownames_to_column(df_proporcion, var = "Partido")

print(resultados_totales)
print(df_proporcion)
```
```{r}
# Crear el gráfico
# Ordenar manualmente los partidos

ggplot(resultados_totales, aes(x = Partido, y = Total)) +
  geom_bar(stat = "identity", fill = "skyblue", width = 0.6) +  # Barras
  geom_errorbar(aes(ymin = `IC Inferior`, ymax = `IC Superior`), width = 0.2) + 
  scale_x_discrete(limits = c("FdT", "Juntos", "FIT", "FdT1", "Juntos1", "FIT1")) + 
  labs(x = "Partido", y = "Total", title = "Totales y Intervalos de Confianza") +
  theme_minimal()

ggplot(df_proporcion, aes(x = Partido, y = Proporción)) +
  geom_bar(stat = "identity", fill = "skyblue", width = 0.6) +  # Barras
  geom_errorbar(aes(ymin = `IC Inferior`, ymax = `IC Superior`), width = 0.2) +
  scale_x_discrete(limits = c("FdT", "Juntos", "FIT", "FdT1", "Juntos1", "FIT1"))+
  labs(x = "Partido", y = "Proporción", title = "Proporciones e Intervalos de Confianza") +
  theme_minimal()
```
```{r}
ggplot(resultados_totales, aes(x = Partido, ymin = `IC Inferior`, ymax = `IC Superior`, color = Partido)) +
  geom_errorbar(width = 0.4) +  # Líneas de error más gruesas
  labs(x = "Partido", y = "Intervalo de Confianza", title = "Intervalos de Confianza de los Partidos") +
  scale_x_discrete(limits = c("FdT", "Juntos", "FIT", "FdT1", "Juntos1", "FIT1"))+
  theme_minimal() +
  theme(axis.text.x = element_text(angle = 45, hjust = 1))  # Rotar las etiquetas del eje X si es necesario

ggplot(df_proporcion, aes(x = Partido, ymin = `IC Inferior`, ymax = `IC Superior`, color = Partido)) +
  geom_errorbar(width = 0.4) +  # Líneas de error más gruesas
  labs(x = "Partido", y = "Intervalo de Confianza", title = "Intervalos de Confianza de los Partidos") +
  scale_x_discrete(limits = c("FdT", "Juntos", "FIT", "FdT1", "Juntos1", "FIT1")) +
  theme_minimal() +
  theme(axis.text.x = element_text(angle = 45, hjust = 1))  # Rotar las etiquetas del eje X si es necesario
```

## 10. Con alguna de las dos estrategias se puede determinar con un 95% de confianza quien sacó más votos?
Comparación de intervalos:
En la primera estrategia si bien las proporciones que sacaron los candidatos son diferentes los intervalos de confianza se superponen, es decir que el límite superior del frente de todos está dentro del intervalo de juntos por el cambio, por lo que no puede afirmarse que un partido sacó más votos que el otro. Por el contrario con la segunda estrategia de muestreo los IC no se solapan, el límite inferior de Juntos es mayor que el límite superior del frente de todos, de forma que podría afirmarse con un 95% de confianza que Juntos por el cambio sacó más votos en la elección.
De igual manera el valor del DEFF en la segunda estrategia es menor demostrando que es una mejor opción para la selección de los casos al reducir la varianza de la estimación.

