
## Ejercicio 4

Trabajaremos en este ejercicio con nuestro archivo tabla_deptos_2022, sobre la cual estimaremos el total de la variable Y continua población 2022, que según se indica posee una distribución asimétrica. Las condiciones de trabajo son:
- El máximo de estratos que se pueden definir es H=4
- Se trabajará con un CV menor al 5%

Para ello se solicita estratificar el marco de muestreo mediante Y y determinar la cantidad
de muestra (mediante MAS) a seleccionar en cada estrato, para cumplir con dicho CV.

Se definirán tres cortes que definenden los cuatro estratos y la cantidad de muestra a
seleccionar en cada uno de ellos. 

```{r Ejercicio 4}
library(readxl)
library(ggplot2)
library(dplyr)
#install.packages("sampling")
library(sampling)
#install.packages("survey")
library(survey)
Sys.which("make") 
#install.packages("stratification")
library(stratification)


Deptos2022 <- read_excel("tabla_deptos_2022.xlsx")

```


### Estratificación, tamaño de muestra y asignación 

Utilizaremos el comando strata.LH del paquete stratification para conseguir la ‘mejor’ estratificación, tamaño de muestra y asignación, indicando un alloc = c(0.5,0.5,0)).

```{r estratificación}

Estratificacion <- strata.LH(
  x = Deptos2022$Y,   # Variable de estratificación
  CV = 0.05,          # CV
  Ls = 4,             # Estratos
  alloc = c(0.5, 0.5, 0),  # Asignación óptima
  algo = "Kozak"      
)
```


El comando strata.LH nos da los puntos de corte que definen los estratos y el tamaño de muestra en cada uno. 

```{r puntos de corte}
Estratificacion$bh
```
De esta manera, los estratos quedaron conformados de la siguiente manera: 
Estrato 1: Y ≤ 33465
Estrato 2: 33465 < Y ≤ 128840.5
Estrato 3: 128840.5 < Y ≤ 453186
Estrato 4: Y > 453186

```{r tamaño de la muestra}
Estratificacion$nh
```
El comando selecciona entonces 4 unidades del Estrato 1, 11 unidades del Estrato 2, 20 unidades del Estrato 3 y 13 unidades del Estrato 4.  


### Nh y nh de cada estrato

El nh lo obtuvimos en el ejercicio anterior. Ahora sacaremos el Nh, es decir, el tamaño poblacional de cada estrato. 
Este valor indica cuántas unidades pertenecen a cada estrato en el marco poblacional. Lo obtienes sumando las unidades dentro de cada estrato una vez los cortes están definidos.

```{r NH}
table(cut(Deptos2022$Y, breaks = c(-Inf, Estratificacion$bh, Inf)))

```

Los resultados son:
Nh para el Estrato 1: 271 
Nh para el Estrato 2: 162
Nh para el Estrato 3: 78
Nh para el Estrato 4: 16

```{r NH}

#Creamos la columna de estrato en Deptos2022
Deptos2022 <- Deptos2022 %>%
 mutate(estrato = cut(
    Y,
    breaks = c(-Inf, Estratificacion$bh, Inf),  
    labels = 1:(length(Estratificacion$bh) + 1),  
    include.lowest = TRUE
  ))
  
#Sumamos Nh y nh
resumen <- Deptos2022 %>%
  group_by(estrato) %>%
  summarise(Nh = n()) %>%
  mutate(nh = Estratificacion$nh)

resumen
```


### Seleccionamos una muestra con sampling (MAS en cada estrato)

Realizaremos una muestra aleatoria simple sin reemplazo

```{r MAS}

nh <- c(4, 11, 20, 13)

Deptos2022 <- Deptos2022[order(Deptos2022$estrato), ]

set.seed(1234)
s <- sampling::strata(Deptos2022,
                      stratanames = "estrato", 
            size = nh, method = "srswor")

head(s) 

```

```{r unidades}
# Extrae las unidades seleccionadas
smuestra <- sampling::getdata(Deptos2022, s)

# Verifica la composición de la muestra por estrato
table(smuestra$estrato)

resumen

smuestra <- merge(smuestra, resumen, "estrato")
smuestra$fpc = smuestra$Nh

```




### Declarar el diseño de muestreo con survey

```{r diseño}

diseno <- svydesign(ids = ~1,  
                   strata = ~estrato, 
                   probs = ~Prob, 
                   data = smuestra,
                   fpc = ~fpc)  
```

### Estimaremos el total de Y, con el correspondiente CV y deff.

Calculamos primero total de Y con la función de survey

```{r TotalY}
total_Y <- svytotal(~Y, design = diseno, deff = T)
total_Y
```
La estimación del total de Y en la población es 43013745 y el desvio estandar 1635740


```{r verificacion de CV }

#Calculamos el CV y el intervalo de confianza
cv(total_Y)
confint(total_Y)
sum(Deptos2022$Y) >= confint(total_Y)[1] & sum(Deptos2022$Y) <= confint(total_Y)[2]
```
El CV es 3.8%, lo cual es menor al 5% definido por diseño para el calculo del tamaño de muestra y cortes optimos de los estratos.

Con un 95% de confianza, el total de Y en la población se encuentra entre 39807754 y 46219736. El intervalo contiene al verdadero valor del parametro. 

Finalmente el deff es 0.0267, por lo que el diseño resulta mas eficiente que seleccionar un MAS sobre todo el marco sin estratificar.





